---
title: "Método de Newton-Raphson"
author: "Juan Gabriel Gomila, Arnau Mir y Llorenç Valverde"
date: ""
output:
  beamer_presentation:
#    colortheme: rose
    incremental: yes
    theme: Warsaw
    toc: no

header-includes: \usepackage{amsmath,color,array,booktabs,algorithm2e}
                 \newcommand\blue[1]{\textcolor{blue}{#1}}
                 \newcommand\red[1]{\textcolor{red}{#1}}

                 
              
---


# Método de Newton-Raphson para hallar ceros de funciones

## Introducción

Una de las aplicaciones de las derivadas es el método de Newton-Raphson para hallar ceros de funciones.

Concretamente, nos planteamos el problema siguiente:

\begin{block}{Problema}
Sea $f:[a,b]:\longrightarrow \mathbb{R}$ una función \blue{derivable} en el intervalo $(a,b)$. Sea $\alpha\in (a,b)$ un \red{cero} de la función $f$ en el intervalo $[a,b]$, es decir, $f(\alpha)=0$. ¿Cómo podemos hallar una \red{aproximación de $\alpha$}?
\end{block}

## Método de Newton-Raphson

* El método que vamos a usar es el \red{método de Newton-Raphson}. 

* Dicho método se basa en, dada una \red{aproximación inicial} $x_0$, hallar la \red{recta tangente} a la función $f$ que pasa por $(x_0,f(x_0))$, 

* Seguidamente ver dónde corta dicha recta al eje $X$. El punto de corte será el valor $x_1$. 

* A continuación, se hace lo mismo con el valor $x_1$ para hallar el valor $x_2$ y así sucesivamente.


## Método de Newton-Raphson


```{r,echo=FALSE,fig.align='center',fig.height=4.5,fig.width=6}
xmin=0
xmax=2
ymin=-1
ymax=15
tolx=0.01*(xmax-xmin)
toly=0.05*(ymax-ymin)
quantsx=3
quantsy=8
f = function(x){x^4-1/(1+exp(-x))}
plot(c(xmin-tolx,xmax+tolx,xmin-tolx,xmax+tolx),c(ymin-toly,ymin-toly,ymax+toly,ymax+toly),type="n",xlab="",ylab="",xaxt="n",yaxt="n",axes=FALSE)
x=seq(from=xmin,to=xmax,by=0.01)
#points(x,f(x),type="l")
lines(c(0,0),c(ymin,ymax))
lines(c(xmin,xmax),c(0,0))
text(xmax-tolx,-100*tolx,"x")
text(toly/10,ymax+toly/2,"y")
for (i in 0:(quantsx)){
  if(xmin+((xmax-xmin)/quantsx)*i != 0){
    lines(rep(xmin+((xmax-xmin)/quantsx)*i,2),c(-0.5*toly,+0.5*toly))
#    text(xmin+((xmax-xmin)/quantsx)*i,-1*toly,xmin+((xmax-xmin)/quantsx)*i,cex=0.75)
  }
  }

for (i in 0:(quantsy)){
  lines(c(-tolx,tolx),ymin+rep(((ymax-ymin)/quantsy)*i,2))
# text(3.5*tolx,0.1+ymin+((ymax-ymin)/quantsy)*i,ymin+((ymax-ymin)/quantsy)*i,cex=0.75)
}
lines(x,f(x))
#points(1,f(1),cex=0.75,pch=19,col="blue")
lines(c(1,1),c(0,f(1)),lty=3,col="blue")

points(2,f(2),cex=0.75,pch=19,col="blue")
lines(c(2,2),c(0,f(2)),lty=3,col="blue")


text(2,-1.5*toly,expression(x[0]),col="red")
text(1.75,14.5,expression(paste("(",x[0],",f(",x[0],"))")),col="blue")

text(1.5,7.5,"y=f(x)")

x0=2
points(x0,0,cex=0.75,pch=19,col="red")
m0=4*x0^3-1/(2*(1+cosh(x0)))
y0=x0^4-1/(1+exp(-x0))
abline(y0-m0*x0,m0,col="red",lty=2)
x1=(m0*x0-y0)/m0
text(x1,-1.5*toly,expression(x[1]),col="red")
points(x1,0,cex=0.75,pch=19,col="red")
points(x1,f(x1),cex=0.75,pch=19,col="blue")
m1=4*x1^3-1/(2*(1+cosh(x1)))
y1=x1^4-1/(1+exp(-x1))
lines(c(x1,x1),c(0,f(x1)),lty=3,col="blue")
abline(y1-m1*x1,m1,col="red",lty=2)
x2=(m1*x1-y1)/m1
text(x2,-1.5*toly,expression(x[2]),col="red")
points(x2,f(x2),cex=0.75,pch=19,col="blue")
lines(c(x2,x2),c(0,f(x2)),lty=3,col="blue")
alpha=0.919536
points(alpha,0,cex=0.75,pch=19,col="red")
text(alpha,-1.5*toly,expression(alpha),col="red")
```

## Cálculo de la sucesión $(x_n)_n$
* Vamos a hallar la \red{fórmula recurrente} que verifica la \blue{sucesión} $(x_n)_n$ que hemos introducido.

* Supongamos que tenemos el valor $x_n$. Vamos a hallar el \red{siguiente valor de la sucesión $x_{n+1}$.}

* La \red{pendiente} de la \blue{recta tangente} de la función $f$ en el punto $(x_n,f(x_n))$ vale $f'(x_n)$ y por tanto, la ecuación de la \blue{recta tangente} a la función $f$ en dicho punto será:
$$
Y=f(x_n)+f'(x_n)\cdot (X-x_n),
$$
donde $(X,Y)$ es un punto cualquiera de la recta tangente en el punto $(x_n,f(x_n))$.


## Cálculo de la sucesión $(x_n)_n$
* Para hallar el punto $x_{n+1}$ hemos de resolver $Y=0$ o, si se quiere:
$$
f(x_n)+f'(x_n)\cdot (X-x_n)=0,\ \Rightarrow X=x_n-\frac{f(x_n)}{f'(x_n)}.
$$

* El valor de $x_{n+1}$ será, pues $x_{n+1}=x_n-\frac{f(x_n)}{f'(x_n)}$.

## Ejemplo de aplicación
* Para ilustrar el método anterior vamos a hallar el cero de la ecuación siguiente: 
$$
\frac{1}{1+\mathrm{e}^{-x}}=x^4,
$$
donde la función $S(x)=\frac{1}{1+\mathrm{e}^{-x}}$ se llama \red{función sigmoide}.

* Muchos \blue{procesos naturales}, como los de las \red{curvas de aprendizaje de sistemas complejos}, muestran una progresión en el tiempo con unos niveles bajos al principio que van acelerándose hasta alcanzar un valor máximo. Dicha \blue{transición} viene modelada muchas veces por la \red{función sigmoide.}


## Función sigmoide
```{r,echo=FALSE,fig.align='center',fig.height=4.5,fig.width=6}
xmin=-5
xmax=5
ymin=0
ymax=1
tolx=0.01*(xmax-xmin)
toly=0.05*(ymax-ymin)
quantsx=10
quantsy=2
f = function(x){1/(1+exp(-x))}
plot(c(xmin-tolx,xmax+tolx,xmin-tolx,xmax+tolx),c(ymin-toly,ymin-toly,ymax+toly,ymax+toly),type="n",xlab="",ylab="",xaxt="n",yaxt="n",axes=FALSE)
x=seq(from=xmin,to=xmax,by=0.01)
#points(x,f(x),type="l")
lines(c(0,0),c(ymin,ymax))
lines(c(xmin,xmax),c(0,0))
text(xmax-tolx,2*toly,"x")
text(toly/10,ymax+toly/2,"y")
for (i in 0:(quantsx)){
  if(xmin+((xmax-xmin)/quantsx)*i != 0){
    lines(rep(xmin+((xmax-xmin)/quantsx)*i,2),c(-0.5*toly,+0.5*toly))
    text(xmin+((xmax-xmin)/quantsx)*i,-1.5*toly,xmin+((xmax-xmin)/quantsx)*i,cex=0.75)
  }
  }

for (i in 0:(quantsy)){
  lines(c(-tolx,tolx),ymin+rep(((ymax-ymin)/quantsy)*i,2))
 text(3.5*tolx,ymin+((ymax-ymin)/quantsy)*i,ymin+((ymax-ymin)/quantsy)*i,cex=0.75)
}
lines(x,f(x),col="red")


text(-2,0.25,"y=S(x)")
```

## Ejemplo de aplicación
* Recordemos que el ejemplo planteado es hallar el punto de corte entre las funciones $x^4$ y la función sigmoide $\frac{1}{1+\mathrm{e}^{-x}}$:
```{r,echo=FALSE,fig.align='center',fig.height=4,fig.width=6}
xmin=-1
xmax=1
ymin=0
ymax=1
tolx=0.01*(xmax-xmin)
toly=0.05*(ymax-ymin)
quantsx=2
quantsy=2
f = function(x){1/(1+exp(-x))}
g = function(x){x^4}
plot(c(xmin-tolx,xmax+tolx,xmin-tolx,xmax+tolx),c(ymin-toly,ymin-toly,ymax+toly,ymax+toly),type="n",xlab="",ylab="",xaxt="n",yaxt="n",axes=FALSE)
x=seq(from=xmin,to=xmax,by=0.01)
#points(x,f(x),type="l")
lines(c(0,0),c(ymin,ymax))
lines(c(xmin,xmax),c(0,0))
text(xmax-tolx,2*toly,"x")
text(toly/10,ymax+toly/2,"y")
for (i in 0:(quantsx)){
  if(xmin+((xmax-xmin)/quantsx)*i != 0){
    lines(rep(xmin+((xmax-xmin)/quantsx)*i,2),c(-0.5*toly,+0.5*toly))
    text(xmin+((xmax-xmin)/quantsx)*i,-1.5*toly,xmin+((xmax-xmin)/quantsx)*i,cex=0.75)
  }
  }

for (i in 0:(quantsy)){
  lines(c(-tolx,tolx),ymin+rep(((ymax-ymin)/quantsy)*i,2))
 text(3.5*tolx,ymin+((ymax-ymin)/quantsy)*i,ymin+((ymax-ymin)/quantsy)*i,cex=0.75)
}
lines(x,f(x),col="red")
lines(x,g(x),col="blue")

text(-0.5,0.55,expression(paste("y=",frac(1,1+exp(-x)))),col="red")
text(-0.8,0.85,expression(paste("y=",x^4)),col="blue")
points(alpha,g(alpha),cex=0.75,col="red",pch=19)
```

## Cálculo de la sucesión $(x_n)_n$
* Recordemos que la \red{sucesión $(x_n)_n$} se definía de la forma siguiente:
$$
x_{n+1}=x_n-\frac{f(x_n)}{f'(x_n)},
$$
a partir de un \red{valor inicial} $x_0$.

* Consideremos $x_0=1$. Para hallar los demás términos de la sucesión, hemos de tener en cuenta que:
$$
f(x)=x^4-\frac{1}{1+\mathrm{e}^{-x}},\ \Rightarrow f'(x)=4 x^3-\frac{\mathrm{e}^{-x}}{(1+\mathrm{e}^{-x})^2}.
$$

```{r,echo=FALSE}
f = function(x){x^4-1/(1+exp(-x))}
f1 = function(x){4*x^3-exp(-x)/(1+exp(-x))^2}
```


* El siguiente término de la sucesión $x_1$ será:
$$
x_1 = x_0-\frac{f(x_0)}{f'(x_0)}=1-\frac{1^4-\frac{1}{1+\mathrm{e}^{-1}}}{4\cdot 1^3-\frac{\mathrm{e}^{-1}}{(1+\mathrm{e}^{-1})^2}}\approx `r round(1-f(1)/f1(1),5)`.
$$


## Cálculo de la sucesión $(x_n)_n$
* Hagamos un programa en `python` que nos calcule el valor $\alpha$ con una precisión $\epsilon$, es decir, hallaremos $x_n$ hasta que $|f(x_n)|<\epsilon$. 
Consideramos $\epsilon =0.00001$ y $x_0=1$.
```{python}
from math import *
def f(x):
 return(x**4-1/(1+exp(-x)))
 
def der_f(x):
  return(4*x**3-exp(-x)/(1+exp(-x))**2)

x0=1.
epsilon=0.00001
x=x0
n=0

```

## Cálculo de la sucesión $(x_n)_n$
```{python}
print("El término {0:2} de la sucesión\
 vale {1:.7f}".format(n,x))
while abs(f(x)) >= epsilon:
  x=x-f(x)/der_f(x)
  n=n+1
  print("El término {0:2} de la sucesión\
 vale {1:.7f}".format(n,x))
```

## Cálculo de la sucesión $(x_n)_n$

* Observamos que el método ha convergido muy rápido, ha necesitado sólo tres iteraciones para darnos una aproximación con un error menor que $0.00001$.