---
title: "Problemas de optimización"
author: "Juan Gabriel Gomila, Arnau Mir y Llorenç Valverde"
date: ""
output:
  beamer_presentation:
#    colortheme: rose
    incremental: yes
    theme: Warsaw
    toc: no

header-includes: \usepackage{amsmath,color,array,booktabs,algorithm2e}
                 \newcommand\blue[1]{\textcolor{blue}{#1}}
                 \newcommand\red[1]{\textcolor{red}{#1}}

                 
              
---


# Problemas de optimización. Una aplicación del cálculo de extremos relativos.

## Introducción

* El cálculo de \red{extremos relativos} de funciones derivables puede aplicarse a problemas de \red{optimización} de la \blue{vida real}.

* Concretamente, si tenemos un problema del que hay que calcular un \red{máximo} o un \red{mínimo} y somos capaces de \blue{modelizar} el problema definiendo una función de la que hay que calcular algún \red{extremo relativo}, podemos resolver dicho problema aplicando la "maquinaría" vista de cálculo de extremos relativos para funciones derivables.

* En esta presentación veremos una serie de ejemplos donde resolveremos unos problemas de este tipo.

## Ejemplo: maximización de ganancias
\begin{block}{Planteamiento}
Los \red{costes de fabricación}, $C(x)$ en euros, de cierta variedad de salchichas, dependen de la cantidad elaborada ($x$ en kilos) de acuerdo con la siguiente expresión: $$C(x)=10+2x.$$ 
El fabricante estima que el \red{precio de venta} en euros de cada kilogramo de salchichas viene dado por: $$P(x)=20-\frac{6x^2}{800}.$$ 
Se pide obtener la función de \red{ganancias} y la cantidad de salchichas que interesa producir para maximizar dichas ganancias. En este caso, calcular el \red{precio de venta} y la \red{ganancia} que se obtiene. 
\end{block}

## Ejemplo: maximización de ganancias. Resolución
```{r,echo=FALSE}
ganancias = function(x){return(18*x-10-3*x^3/400)}
```
* La función de \red{ganancias} será la diferencia entre el dinero obtenido de las \red{ventas} ($x\cdot P(x)$) y los costes de fabricación:
$$
\begin{array}{rl}
G(x) & =x\cdot P(x)-C(x)=x\cdot\left(20-\frac{6x^2}{800}\right)-(10+2x)\\ & =18x-10-\frac{6x^3}{800}=18x-10-\frac{3x^3}{400}.
\end{array}
$$

* Para hallar la cantidad de salchichas $x$ que maximizan las ganancias $G(x)$ tenemos que derivar dicha función e igualarla a cero:
$$
G'(x)=18-\frac{9x^2}{400}=0,\ \Rightarrow x=\pm\sqrt{\frac{18\cdot 400}{9}}=\pm\sqrt{`r 18*400/9`}.
$$

## Ejemplo: maximización de ganancias. Resolución
* Como $x$ debe ser positivo, tendremos que dicho valor será $x=\sqrt{`r 18*400/9`}\approx`r round(sqrt(800),4)`$ kilos.

* Veamos que dicho valor és máximo:
$$
G''(x)=-\frac{18 x}{400}=-\frac{9x}{200},\ G''(\sqrt{800})=-\frac{9\cdot\sqrt{800}}{200}<0.
$$

* El precio de venta para dicho valor de $x=\sqrt{800}$ será:
$$
P(\sqrt{800})=20-\frac{6\cdot 800}{800}=20-6=14\ \mbox{euros.}
$$

* La ganancia máxima será:
$$
G(\sqrt{800})=18\cdot\sqrt{800}-10-\frac{3\cdot 800\cdot \sqrt{800}}{400}=`r round(ganancias(sqrt(800)),4)`\ \mbox{euros.}
$$

## Ejemplo 2: minimización del tiempo
\begin{block}{Enunciado}
Un excursionista tiene que atravesar un río yendo desde el punto $A$ al punto $B$. Dichos puntos están separados horizontalmente por una \red{distancia $d$} y el río tiene una \red{anchura $h$.} 

Nos dicen que la \red{velocidad de movimiento} por la orilla es $k$ veces mayor que la \red{velocidad de movimiento} por el río. 

Nos piden bajo qué ángulo $\alpha$ tiene el excursionista que atravesar el río en el menor \red{tiempo} posible.
\end{block}

## Ejemplo 2: minimización del tiempo
\begin{center}
```{r,echo=FALSE,fig.align='center',fig.height=4,fig.width=4}
xmin=0
xmax=10
ymin=0
ymax=10
tolx=0.01*(xmax-xmin)
toly=0.05*(ymax-ymin)
quantsx=3
quantsy=8
plot(c(xmin-tolx,xmax+tolx,xmin-tolx,xmax+tolx),c(ymin-toly,ymin-toly,ymax+toly,ymax+toly),type="n",xlab="",ylab="",xaxt="n",yaxt="n",axes=FALSE)
x=seq(from=xmin,to=xmax,by=0.01)
#points(x,f(x),type="l")
abline(h=1,col="black")
abline(h=9,col="black")
text(5,5,'RÍO',col="blue",cex=5)
points(1,1,cex=0.7,col="red",pch=19)
points(7,9,cex=0.7,col="red",pch=19)
text(1,0.45,"A",cex=0.8,col="red")
text(7,9.5,"B",cex=0.8,col="red")
lines(c(0.25,0.25),c(1,9),col="blue",lty=2)
text(0,5,'h',col="blue",cex=0.8)
lines(c(1,4.5),c(1,9),col="blue",lty=3)
text(4.5,9.5,"X",cex=0.8,col="blue")
points(4.5,9,cex=0.7,col="blue",pch=19)
lines(c(1,1),c(1,9),lty=3)
lines(c(7,7),c(1,9),lty=3)
text(4,0.5,'d',cex=0.8)
text(5,-0.5,"ORILLA",cex=1.25)
text(5,10.5,"ORILLA",cex=1.25)
text(1.45,1.25,expression(alpha),col="red",cex=0.7)
text(2.5,9.5,"x",cex=0.8)
```
\end{center}

## Ejemplo 2: minimización del tiempo. Resolución.
* Sea $X$ el punto de la otra orilla donde está el punto $B$ donde el excursionista llega. 

* Sea $x$ la \red{distancia horizontal entre el punto $A$ y el punto $X$.}

* La distancia que habrá recorrido el excursionista por la orilla para llegar al punto $B$ será \red{$|d-x|$} y la distancia que habrá recorrido por el río será \red{$\sqrt{h^2+x^2}$} usando el \blue{Teorema de Pitágoras.}

* Sea $v_o$ la \red{velocidad de movimiento por la orilla} y $v_r$, la \red{velocidad de movimiento por el río.} Nos dicen que $v_o = k\cdot v_r$.

* El \red{tiempo} que tarda en ir por la orilla será $t_o=\frac{|d-x|}{v_o}$ y el \red{tiempo} que tarda en ir por el río, $t_r=\frac{\sqrt{h^2+x^2}}{v_r}$.

## Ejemplo 2: minimización del tiempo. Resolución.
* El \red{tiempo total} será: 
$$
t=t_o+t_r=\frac{d-x}{v_o}+\frac{\sqrt{h^2+x^2}}{v_r}=\frac{|d-x|}{k\cdot v_r}+\frac{\sqrt{h^2+x^2}}{v_r},
$$
donde hemos usado que $v_o = k\cdot v_r$.

* Hemos de \red{minimizar} la función anterior. Para ello, primero la escribimos como una función a trozos:
$$
t=\begin{cases}
\frac{d-x}{k\cdot v_r}+\frac{\sqrt{h^2+x^2}}{v_r}, & \mbox{si }x\leq d,\\
\frac{x-d}{k\cdot v_r}+\frac{\sqrt{h^2+x^2}}{v_r}, & \mbox{si }x\geq d.\\
\end{cases}
$$

## Ejemplo 2: minimización del tiempo
\begin{center}
```{r,echo=FALSE,fig.align='center',fig.height=4,fig.width=4}
xmin=0
xmax=10
ymin=0
ymax=10
tolx=0.01*(xmax-xmin)
toly=0.05*(ymax-ymin)
quantsx=3
quantsy=8
plot(c(xmin-tolx,xmax+tolx,xmin-tolx,xmax+tolx),c(ymin-toly,ymin-toly,ymax+toly,ymax+toly),type="n",xlab="",ylab="",xaxt="n",yaxt="n",axes=FALSE)
x=seq(from=xmin,to=xmax,by=0.01)
#points(x,f(x),type="l")
abline(h=1,col="black")
abline(h=9,col="black")
text(5,5,'RÍO',col="blue",cex=5)
points(1,1,cex=0.7,col="red",pch=19)
points(7,9,cex=0.7,col="red",pch=19)
text(1,0.45,"A",cex=0.8,col="red")
text(7,9.5,"B",cex=0.8,col="red")
lines(c(0.25,0.25),c(1,9),col="blue",lty=2)
text(0,5,'h',col="blue",cex=0.8)
lines(c(1,8.5),c(1,9),col="blue",lty=3)
text(8.5,9.5,"X",cex=0.8,col="blue")
points(8.5,9,cex=0.7,col="blue",pch=19)
lines(c(1,1),c(1,9),lty=3)
lines(c(7,7),c(1,9),lty=3)
text(4,0.5,'d',cex=0.8)
text(5,-0.5,"ORILLA",cex=1.25)
text(5,10.5,"ORILLA",cex=1.25)
text(1.45,1.25,expression(alpha),col="red",cex=0.7)
text((1+8.5)/2,9.5,"x",cex=0.8)
```
\end{center}

## Ejemplo 2: minimización del tiempo. Resolución.

* Si derivamos e igualamos a cero, obtenemos:
$$
t'=-\frac{1}{k\cdot v_r}+\frac{1}{v_r}\cdot \frac{x}{\sqrt{h^2+x^2}}=0.
$$

## Ejemplo 2: minimización del tiempo. Resolución.
* Resolviendo la ecuación anterior, obtenemos:
$$
\begin{array}{rl}
\frac{x}{\sqrt{h^2+x^2}} & =\frac{1}{k},\ \Rightarrow \frac{x^2}{h^2+x^2}=\frac{1}{k^2},\ \Rightarrow x^2 (k^2-1)=h^2,\ \Rightarrow \\ x & =\pm\frac{h}{\sqrt{k^2-1}}.
\end{array}
$$

* El valor de $x$ puede ser positivo o negativo, por tanto, hemos de tener en cuenta los dos signos de $x$: $x=\pm \frac{h}{\sqrt{k^2-1}}$.



## Ejemplo 2: minimización del tiempo. Resolución.
* Veamos que se trata de dos \red{mínimos:}
$$
t''=\frac{1}{v_r}\cdot \frac{\sqrt{h^2+x^2}-x\cdot \frac{x}{\sqrt{h^2+x^2}}}{h^2+x^2}=\frac{1}{v_r}\cdot \frac{h^2}{(h^2+x^2)^{\frac{3}{2}}}>0.
$$


* El ángulo $\alpha$ con que atraviesa el río tiene como tangente:
$$
\tan \alpha =\frac{h}{x}=\frac{h}{\frac{h}{\sqrt{k^2-1}}}=\sqrt{k^2-1}.
$$

* Por tanto:
$$
\alpha =\arctan (k^2-1).
$$

* Por ejemplo, si la velocidad de movimiento por la orilla fuese el doble de la velocidad de movimiento por el río, es decir, $k=2$, el ángulo $\alpha$ sería:
$$
\alpha =\arctan \sqrt{3}=\frac{\pi}{3}\ \mbox{radianes}=60\ \mbox{grados.}
$$