---
title: "Curso de cálculo"
author: "Juan Gabriel Gomila, Arnau Mir y Llorenç Valverde"
date: ""
runtime: shiny
output: 
  ioslides_presentation: 
    css: ../teoria/Mery_style.css
    fig_caption: yes
    keep_md: yes
    logo: ../teoria/Images/calculus.gif
    widescreen: yes
    transition: slower
---

```{r setup, include=FALSE}
knitr::opts_chunk$set(echo = TRUE)
reticulate::use_python("/opt/anaconda3/bin/python")
```


# Curso de cálculo

## ¿Qué vamos a aprender?

* Conocer y **manejar** el conjunto de los **números reales** $\mathbb{R}$.

## La recta real
```{r echo=FALSE}
# Define UI for application that draws a histogram
ui <- fluidPage(

    # Application title
    titlePanel("Números racionales"),

    # Sidebar with a slider input for number of bins 
    sidebarLayout(
        sidebarPanel(
            sliderInput(inputId = "x0",
                        label="valor de x:",
                        min = 0,
                        max = 20,
                        step = 1,
                        value = 0, 
                        animate = animationOptions(interval = 300, loop = TRUE))
        ),

        # Show a plot of the generated distribution
        mainPanel(
          tabsetPanel(
            tabPanel("Naturales", plotOutput("n")),
            tabPanel("Enteros", plotOutput("e")),
            tabPanel("Racionales", plotOutput("q")),
            tabPanel("Racionales en el intervalo [0,1]", plotOutput("q2"))
          )
        )
        # mainPanel(
        #    plotOutput("q")
        #    plotOutput("n")
        # )
    )
)

# Define server logic required to draw a histogram


server <- function(input, output) {
  
  output$e <- renderPlot({
    # generate bins based on input$bins from ui.R
    # x0 <- seq(0,5,0.1)
    
    # draw the histogram with the specified number of bins
    xmin=-10
    xmax=10
    ymin=-0.5
    ymax=0.5
    tolx=0.01*(xmax-xmin)
    toly=0.05*(ymax-ymin)
    quantsx=10
    quantsy=2
    # f = function(x){sin(x)}
    plot(c(xmin-tolx,xmax+tolx,xmin-tolx,xmax+tolx),c(ymin-toly,ymin-toly,ymax+toly,ymax+toly),type="n",xlab="",ylab="",xaxt="n",yaxt="n",axes=FALSE)
    x=seq(from=0,to=input$x0,by=1)
    #points(x,f(x),type="l")
    # lines(c(0,0),c(ymin,ymax))
    lines(c(xmin,xmax),c(0,0))
    m=length(x)
    for (i in 1:m){
      points(x,rep(0,m),col="red",cex=2,pch=19)
      points(-x,rep(0,m),col="red",cex=2,pch=19)
      text(x[i],-2*toly,x[i])
      text(-x[i],-2*toly,-x[i])
    }
  })
  
  
  output$q <- renderPlot({
    # generate bins based on input$bins from ui.R
    # x0 <- seq(0,5,0.1)
    
    # draw the histogram with the specified number of bins
    xmin=-10
    xmax=10
    ymin=-0.5
    ymax=0.5
    tolx=0.01*(xmax-xmin)
    toly=0.05*(ymax-ymin)
    quantsx=10
    quantsy=2
    # f = function(x){sin(x)}
    plot(c(xmin-tolx,xmax+tolx,xmin-tolx,xmax+tolx),c(ymin-toly,ymin-toly,ymax+toly,ymax+toly),type="n",xlab="",ylab="",xaxt="n",yaxt="n",axes=FALSE)
    x=seq(from=0,to=input$x0,by=0.1)
    x2=seq(from=0,to=input$x0,by=1)
    #points(x,f(x),type="l")
    #lines(c(0,0),c(ymin,ymax))
    lines(c(xmin,xmax),c(0,0))
    m=length(x)
    m2=length(x2)
    for (i in 1:m){
      points(x,rep(0,m),col="red",cex=1,pch=19)
      points(-x,rep(0,m),col="red",cex=1,pch=19)
      }
    for (i in 1:m2){
      text(x2[i],-2*toly,x2[i])
      text(-x2[i],-2*toly,-x2[i])
    }
  })
  
  output$n <- renderPlot({
    # generate bins based on input$bins from ui.R
    # x0 <- seq(0,5,0.1)
    
    # draw the histogram with the specified number of bins
    xmin=0
    xmax=10
    ymin=-0.5
    ymax=0.5
    tolx=0.01*(xmax-xmin)
    toly=0.05*(ymax-ymin)
    quantsx=10
    quantsy=2
    # f = function(x){sin(x)}
    plot(c(xmin-tolx,xmax+tolx,xmin-tolx,xmax+tolx),c(ymin-toly,ymin-toly,ymax+toly,ymax+toly),type="n",xlab="",ylab="",xaxt="n",yaxt="n",axes=FALSE)
    x=seq(from=0,to=input$x0,by=1)
    #points(x,f(x),type="l")
    #lines(c(0,0),c(ymin,ymax))
    lines(c(xmin,xmax),c(0,0))
    m=length(x)
    for (i in 1:m){
      points(x,rep(0,m),col="red",cex=2,pch=19)
      text(x[i],-2*toly,x[i])
    }
  })
  
  
  output$q2 <- renderPlot({
    # generate bins based on input$bins from ui.R
    # x0 <- seq(0,5,0.1)
    
    # draw the histogram with the specified number of bins
    xmin=0
    xmax=1
    ymin=-0.5
    ymax=0.5
    tolx=0.01*(xmax-xmin)
    toly=0.05*(ymax-ymin)
    quantsx=10
    quantsy=2
    # f = function(x){sin(x)}
    plot(c(xmin-tolx,xmax+tolx,xmin-tolx,xmax+tolx),c(ymin-toly,ymin-toly,ymax+toly,ymax+toly),type="n",xlab="",ylab="",xaxt="n",yaxt="n",axes=FALSE)
    x=list(0)
    for (j in 1:input$x0){
      x[[j+1]]=seq(from=0,to=1,by=1/j)
      m=length(x[[j+1]])
      for (i in 1:m){
        points(x[[j+1]],rep(0,m),col="red",cex=1,pch=19)
        text(x[[j+1]][i],-2*toly,round((i-1)/(m-1),3),srt=270,cex=0.75)
      }
    }
    #points(x,f(x),type="l")
    #lines(c(0,0),c(ymin,ymax))
    lines(c(xmin,xmax),c(0,0))
    # m=length(x)
    # for (i in 1:m){
    #   points(x,rep(0,m),col="red",cex=1,pch=19)
    #   text(x[i],-2*toly,round((i-1)/(m-1),2))
    # }

  })
  
  
}

# Run the application 
shinyApp(ui = ui, server = server)
```



## La recta real
\vspace{-2cm}
```{r,echo=FALSE,fig.align='center',fig.width=8,fig.height=6}
xmin=0
xmax=2
ymin=0
ymax=1
tolx=0.01*(xmax-xmin)
toly=0.01*(ymax-ymin)
quantsx=2
quantsy=1
f = function(x){x}
plot(c(xmin-tolx,xmax+tolx,xmin-tolx,xmax+tolx),c(ymin-3*toly,ymin-3*toly,ymax+2*toly,ymax+toly),type="n",xlab="",ylab="",xaxt="n",yaxt="n",axes=FALSE)
x=seq(from=xmin,to=1,by=0.01)
#points(x,f(x),type="l")
lines(c(0,0),c(ymin,ymax))
lines(c(xmin,xmax),c(0,0))
# text(xmax-3*tolx,-15*tolx,"x")
# text(toly/2,ymax+toly/2,"y")
for (i in 1:(quantsx)){
  if(xmin+((xmax-xmin)/quantsx)*i != 0){
    lines(rep(xmin+((xmax-xmin)/quantsx)*i,2),c(-0.5*toly,+0.5*toly))
    text(xmin+((xmax-xmin)/quantsx)*i,-3.5*toly,xmin+((xmax-xmin)/quantsx)*i,cex=0.5)}
  }

for (i in 1:(quantsy)){
  lines(c(-tolx,tolx),ymin+rep(((ymax-ymin)/quantsy)*i,2))
 text(3.5*tolx,ymin+((ymax-ymin)/quantsy)*i,ymin+((ymax-ymin)/quantsy)*i,cex=0.5)
}
lines(x,f(x),col="red")

```

## La recta real
\vspace{-2cm}
```{r,echo=FALSE,fig.align='center',fig.width=8,fig.height=6}
xmin=0
xmax=2
ymin=0
ymax=1
tolx=0.01*(xmax-xmin)
toly=0.01*(ymax-ymin)
quantsx=2
quantsy=1
f = function(x){x}
plot(c(xmin-tolx,xmax+tolx,xmin-tolx,xmax+tolx),c(ymin-3*toly,ymin-3*toly,ymax+2*toly,ymax+2*toly),type="n",xlab="",ylab="",xaxt="n",yaxt="n",axes=FALSE)
x=seq(from=xmin,to=1,by=0.01)
#points(x,f(x),type="l")
lines(c(0,0),c(ymin,ymax))
lines(c(xmin,xmax),c(0,0))
# text(xmax-3*tolx,-15*tolx,"x")
# text(toly/2,ymax+toly/2,"y")
for (i in 1:(quantsx)){
  if(xmin+((xmax-xmin)/quantsx)*i != 0){
    lines(rep(xmin+((xmax-xmin)/quantsx)*i,2),c(-0.5*toly,+0.5*toly))
    text(xmin+((xmax-xmin)/quantsx)*i,-3.5*toly,xmin+((xmax-xmin)/quantsx)*i,cex=0.5)}
  }

for (i in 1:(quantsy)){
  lines(c(-tolx,tolx),ymin+rep(((ymax-ymin)/quantsy)*i,2))
 text(3.5*tolx,ymin+((ymax-ymin)/quantsy)*i,ymin+((ymax-ymin)/quantsy)*i,cex=0.5)
}
lines(x,f(x),col="red")
lines(c(1,1),c(0,1),col="blue")
```

## La recta real
\vspace{-2cm}
```{r,echo=FALSE,fig.align='center',fig.width=8,fig.height=6}
xmin=0
xmax=2
ymin=0
ymax=1
tolx=0.01*(xmax-xmin)
toly=0.01*(ymax-ymin)
quantsx=2
quantsy=1
f = function(x){x}
plot(c(xmin-tolx,xmax+tolx,xmin-tolx,xmax+tolx),c(ymin-3*toly,ymin-3*toly,ymax+2*toly,ymax+2*toly),type="n",xlab="",ylab="",xaxt="n",yaxt="n",axes=FALSE)
x=seq(from=xmin,to=1,by=0.01)
#points(x,f(x),type="l")
lines(c(0,0),c(ymin,ymax))
lines(c(xmin,xmax),c(0,0))
# text(xmax-3*tolx,-15*tolx,"x")
# text(toly/2,ymax+toly/2,"y")
for (i in 1:(quantsx)){
  if(xmin+((xmax-xmin)/quantsx)*i != 0){
    lines(rep(xmin+((xmax-xmin)/quantsx)*i,2),c(-0.5*toly,+0.5*toly))
    text(xmin+((xmax-xmin)/quantsx)*i,-3.5*toly,xmin+((xmax-xmin)/quantsx)*i,cex=0.5)}
  }

for (i in 1:(quantsy)){
  lines(c(-tolx,tolx),ymin+rep(((ymax-ymin)/quantsy)*i,2))
 text(3.5*tolx,ymin+((ymax-ymin)/quantsy)*i,ymin+((ymax-ymin)/quantsy)*i,cex=0.5)
}
lines(x,f(x),col="red")
lines(c(1,1),c(0,1),col="blue")
text(0.5,-4*toly, "1")
```


## La recta real
\vspace{-2cm}
```{r,echo=FALSE,fig.align='center',fig.width=8,fig.height=6}
xmin=0
xmax=2
ymin=0
ymax=1
tolx=0.01*(xmax-xmin)
toly=0.01*(ymax-ymin)
quantsx=2
quantsy=1
f = function(x){x}
plot(c(xmin-tolx,xmax+tolx,xmin-tolx,xmax+tolx),c(ymin-3*toly,ymin-3*toly,ymax+2*toly,ymax+2*toly),type="n",xlab="",ylab="",xaxt="n",yaxt="n",axes=FALSE)
x=seq(from=xmin,to=1,by=0.01)
#points(x,f(x),type="l")
lines(c(0,0),c(ymin,ymax))
lines(c(xmin,xmax),c(0,0))
# text(xmax-3*tolx,-15*tolx,"x")
# text(toly/2,ymax+toly/2,"y")
for (i in 1:(quantsx)){
  if(xmin+((xmax-xmin)/quantsx)*i != 0){
    lines(rep(xmin+((xmax-xmin)/quantsx)*i,2),c(-0.5*toly,+0.5*toly))
    text(xmin+((xmax-xmin)/quantsx)*i,-3.5*toly,xmin+((xmax-xmin)/quantsx)*i,cex=0.5)}
  }

for (i in 1:(quantsy)){
  lines(c(-tolx,tolx),ymin+rep(((ymax-ymin)/quantsy)*i,2))
 text(3.5*tolx,ymin+((ymax-ymin)/quantsy)*i,ymin+((ymax-ymin)/quantsy)*i,cex=0.5)
}
lines(x,f(x),col="red")
lines(c(1,1),c(0,1),col="blue")
text(0.5,-4*toly, "1")
text(1.1,0.5,"1")
```

## La recta real
\vspace{-2cm}
```{r,echo=FALSE,fig.align='center',fig.width=8,fig.height=6}
xmin=0
xmax=2
ymin=0
ymax=1
tolx=0.01*(xmax-xmin)
toly=0.01*(ymax-ymin)
quantsx=2
quantsy=1
f = function(x){x}
plot(c(xmin-tolx,xmax+tolx,xmin-tolx,xmax+tolx),c(ymin-3*toly,ymin-3*toly,ymax+2*toly,ymax+2*toly),type="n",xlab="",ylab="",xaxt="n",yaxt="n",axes=FALSE)
x=seq(from=xmin,to=1,by=0.01)
#points(x,f(x),type="l")
lines(c(0,0),c(ymin,ymax))
lines(c(xmin,xmax),c(0,0))
# text(xmax-3*tolx,-15*tolx,"x")
# text(toly/2,ymax+toly/2,"y")
for (i in 1:(quantsx)){
  if(xmin+((xmax-xmin)/quantsx)*i != 0){
    lines(rep(xmin+((xmax-xmin)/quantsx)*i,2),c(-0.5*toly,+0.5*toly))
    text(xmin+((xmax-xmin)/quantsx)*i,-3.5*toly,xmin+((xmax-xmin)/quantsx)*i,cex=0.5)}
  }

for (i in 1:(quantsy)){
  lines(c(-tolx,tolx),ymin+rep(((ymax-ymin)/quantsy)*i,2))
 text(3.5*tolx,ymin+((ymax-ymin)/quantsy)*i,ymin+((ymax-ymin)/quantsy)*i,cex=0.5)
}
lines(x,f(x),col="red")
lines(c(1,1),c(0,1),col="blue")
text(0.5,-4*toly, "1")
text(1.1,0.5,"1")
text(0.4,0.65,expression(sqrt(1^2+1^2)))
```

## La recta real
\vspace{-2cm}
```{r,echo=FALSE,fig.align='center',fig.width=8,fig.height=6}
xmin=0
xmax=2
ymin=0
ymax=1
tolx=0.01*(xmax-xmin)
toly=0.01*(ymax-ymin)
quantsx=2
quantsy=1
f = function(x){x}
plot(c(xmin-tolx,xmax+tolx,xmin-tolx,xmax+tolx),c(ymin-3*toly,ymin-3*toly,ymax+2*toly,ymax+2*toly),type="n",xlab="",ylab="",xaxt="n",yaxt="n",axes=FALSE)
x=seq(from=xmin,to=1,by=0.01)
#points(x,f(x),type="l")
lines(c(0,0),c(ymin,ymax))
lines(c(xmin,xmax),c(0,0))
# text(xmax-3*tolx,-15*tolx,"x")
# text(toly/2,ymax+toly/2,"y")
for (i in 1:(quantsx)){
  if(xmin+((xmax-xmin)/quantsx)*i != 0){
    lines(rep(xmin+((xmax-xmin)/quantsx)*i,2),c(-0.5*toly,+0.5*toly))
    text(xmin+((xmax-xmin)/quantsx)*i,-3.5*toly,xmin+((xmax-xmin)/quantsx)*i,cex=0.5)}
  }

for (i in 1:(quantsy)){
  lines(c(-tolx,tolx),ymin+rep(((ymax-ymin)/quantsy)*i,2))
 text(3.5*tolx,ymin+((ymax-ymin)/quantsy)*i,ymin+((ymax-ymin)/quantsy)*i,cex=0.5)
}
lines(x,f(x),col="red")
lines(c(1,1),c(0,1),col="blue")
text(0.5,-4*toly, "1")
text(1.1,0.5,"1")
text(0.5,0.6,expression(sqrt(2)))
```


## La recta real
\vspace{-2cm}
```{r,echo=FALSE,fig.align='center',fig.width=8,fig.height=6}
xmin=0
xmax=2
ymin=0
ymax=1
tolx=0.01*(xmax-xmin)
toly=0.01*(ymax-ymin)
quantsx=2
quantsy=1
f = function(x){x}
plot(c(xmin-tolx,xmax+tolx,xmin-tolx,xmax+tolx),c(ymin-3*toly,ymin-3*toly,ymax+2*toly,ymax+2*toly),type="n",xlab="",ylab="",xaxt="n",yaxt="n",axes=FALSE)
x=seq(from=xmin,to=1,by=0.01)
#points(x,f(x),type="l")
lines(c(0,0),c(ymin,ymax))
lines(c(xmin,xmax),c(0,0))
# text(xmax-3*tolx,-15*tolx,"x")
# text(toly/2,ymax+toly/2,"y")
for (i in 1:(quantsx)){
  if(xmin+((xmax-xmin)/quantsx)*i != 0){
    lines(rep(xmin+((xmax-xmin)/quantsx)*i,2),c(-0.5*toly,+0.5*toly))
    text(xmin+((xmax-xmin)/quantsx)*i,-3.5*toly,xmin+((xmax-xmin)/quantsx)*i,cex=0.5)}
  }

for (i in 1:(quantsy)){
  lines(c(-tolx,tolx),ymin+rep(((ymax-ymin)/quantsy)*i,2))
 text(3.5*tolx,ymin+((ymax-ymin)/quantsy)*i,ymin+((ymax-ymin)/quantsy)*i,cex=0.5)
}
lines(x,f(x),col="red")
lines(c(1,1),c(0,1),col="blue")
text(0.5,-4*toly, "1")
text(1.1,0.5,"1")
text(0.5,0.6,expression(sqrt(2)))
x2=c(seq(from=1,to=sqrt(2),by=0.01),sqrt(2)-0.0000001)
y2=sqrt(2-x2^2)
lines(x2,y2,col="red")
```

## La recta real
\vspace{-2cm}
```{r,echo=FALSE,fig.align='center',fig.width=8,fig.height=6}
xmin=0
xmax=2
ymin=0
ymax=1
tolx=0.01*(xmax-xmin)
toly=0.01*(ymax-ymin)
quantsx=2
quantsy=1
f = function(x){x}
plot(c(xmin-tolx,xmax+tolx,xmin-tolx,xmax+tolx),c(ymin-3*toly,ymin-3*toly,ymax+2*toly,ymax+2*toly),type="n",xlab="",ylab="",xaxt="n",yaxt="n",axes=FALSE)
x=seq(from=xmin,to=1,by=0.01)
#points(x,f(x),type="l")
lines(c(0,0),c(ymin,ymax))
lines(c(xmin,xmax),c(0,0))
# text(xmax-3*tolx,-15*tolx,"x")
# text(toly/2,ymax+toly/2,"y")
for (i in 1:(quantsx)){
  if(xmin+((xmax-xmin)/quantsx)*i != 0){
    lines(rep(xmin+((xmax-xmin)/quantsx)*i,2),c(-0.5*toly,+0.5*toly))
    text(xmin+((xmax-xmin)/quantsx)*i,-3.5*toly,xmin+((xmax-xmin)/quantsx)*i,cex=0.5)}
  }

for (i in 1:(quantsy)){
  lines(c(-tolx,tolx),ymin+rep(((ymax-ymin)/quantsy)*i,2))
 text(3.5*tolx,ymin+((ymax-ymin)/quantsy)*i,ymin+((ymax-ymin)/quantsy)*i,cex=0.5)
}
lines(x,f(x),col="red")
lines(c(1,1),c(0,1),col="blue")
text(0.5,-4*toly, "1")
text(1.1,0.5,"1")
text(0.5,0.6,expression(sqrt(2)))
x2=c(seq(from=1,to=sqrt(2),by=0.01),sqrt(2)-0.0000001)
y2=sqrt(2-x2^2)
lines(x2,y2,col="red")
text(sqrt(2),-4*toly,expression(sqrt(2)),cex=0.75)
```

## ¿Qué vamos a aprender?

* Trabajar con funciones **reales** de variable **real**:
$$
f: D\subseteq \mathbb{R}\longrightarrow\mathbb{R},
$$
donde $D$ es el llamado **dominio** de la función.



## Conceptos que aprenderemos: continuidad

```{r,echo=FALSE,fig.align='center',fig.width=8,fig.height=5.75}
xmin=-3
xmax=3
ymin=0
ymax=3
tolx=0.01*(xmax-xmin)
toly=0.01*(ymax-ymin)
quantsx=6
quantsy=3
f = function(x){ifelse(x>0,1,-1)}
plot(c(xmin-tolx,xmax+tolx,xmin-tolx,xmax+tolx),c(ymin-4*toly,ymin-4*toly,ymax+toly,ymax+toly),type="n",xlab="",ylab="",xaxt="n",yaxt="n",axes=FALSE)
x=seq(from=xmin,to=xmax,by=0.01)
#points(x,f(x),type="l")
lines(c(0,0),c(ymin,ymax))
lines(c(xmin,xmax),c(0,0))
# text(xmax-3*tolx,-15*tolx,"x")
# text(toly/2,ymax+toly/2,"y")
for (i in 0:(quantsx)){
  if(xmin+((xmax-xmin)/quantsx)*i != 0){
    lines(rep(xmin+((xmax-xmin)/quantsx)*i,2),c(-0.5*toly,+0.5*toly))
    text(xmin+((xmax-xmin)/quantsx)*i,-4.5*toly,xmin+((xmax-xmin)/quantsx)*i,cex=0.5)}
  }

for (i in 0:(quantsy)){
  lines(c(-tolx,tolx),ymin+rep(((ymax-ymin)/quantsy)*i,2))
 text(3.5*tolx,ymin+((ymax-ymin)/quantsy)*i,ymin+((ymax-ymin)/quantsy)*i,cex=0.5)
}
lines(x,f(x),col="red")
```

## Conceptos que aprenderemos: continuidad
```{r echo=FALSE}
#
# This is a Shiny web application. You can run the application by clicking
# the 'Run App' button above.
#
# Find out more about building applications with Shiny here:
#
#    http://shiny.rstudio.com/
#
# Define UI for application that draws a histogram
ui <- fluidPage(

    # Application title
    titlePanel("Función discontinua"),

    # Sidebar with a slider input for number of bins
    sidebarLayout(
        sidebarPanel(
            sliderInput(inputId = "x0",
                        label="valor de x:",
                        min = -3,
                        max = 3,
                        step = 0.1,
                        value = -3,
                        animate = animationOptions(interval = 300, loop = TRUE))
        ),

        # Show a plot of the generated distribution
        mainPanel(
           plotOutput("grafico")
        )
    )
)

# Define server logic required to draw a histogram
server <- function(input, output) {

    output$grafico <- renderPlot({
        # generate bins based on input$bins from ui.R
        # x0 <- seq(0,5,0.1)

        # draw the histogram with the specified number of bins
        xmin=-3
        xmax=3
        ymin=0
        ymax=3
        tolx=0.01*(xmax-xmin)
        toly=0.05*(ymax-ymin)
        quantsx=6
        quantsy=3
        f = function(x){ifelse(x<0,0,1)}
        plot(c(xmin-tolx,xmax+tolx,xmin-tolx,xmax+tolx),c(ymin-toly,ymin-toly,ymax+toly,ymax+toly),type="n",xlab="",ylab="",xaxt="n",
             yaxt="n",axes=FALSE)
        x=seq(from=-3,to=input$x0,by=0.1)
        x2=seq(from=-3,to=3,by=0.01)
        #points(x,f(x),type="l")
        lines(c(0,0),c(ymin,ymax))
        lines(c(xmin,xmax),c(0,0))
        text(xmax-tolx,-15*tolx,"x")
        text(toly/10,ymax+toly/2,"y")
        for (i in 0:(quantsx)){
            if(xmin+((xmax-xmin)/quantsx)*i != 0){
                lines(rep(xmin+((xmax-xmin)/quantsx)*i,2),c(-0.15*toly,+0.15*toly))
        #             text(xmin+((xmax-xmin)/quantsx)*i,-1*toly,xmin+((xmax-xmin)/quantsx)*i,cex=0.75)
             }
         }

        for (i in 0:(quantsy)){
            lines(c(-tolx/2,tolx/2),ymin+rep(((ymax-ymin)/quantsy)*i,2))
    #         text(-1.5*tolx,ymin+((ymax-ymin)/quantsy)*i,ymin+((ymax-ymin)/quantsy)*i,cex=0.75)
        }
        lines(x2,f(x2))
        for (i in 1:(length(x))){
           points(x,f(x),pch=19,cex=2)
        }

        # for (j in 1:length(x)){
        #     lines(c(x[j],x[j]),c(0,f(x[j])),col="green")
        # }
        # text(x[1],-3*toly,"x",cex=2,col="red")
        # text(x[length(x)],-3*toly,expression(x^2),cex=2,col="red")
    },  height = 500, width = 600
   )
}

# Run the application
shinyApp(ui = ui, server = server)

```



## Conceptos que aprenderemos: derivabilidad
```{r,echo=FALSE,fig.align='center',fig.width=8,fig.height=5.75}
xmin=-3
xmax=3
ymin=0
ymax=3
tolx=0.01*(xmax-xmin)
toly=0.01*(ymax-ymin)
quantsx=6
quantsy=3
f = function(x){ifelse(x>0,x,0)}
plot(c(xmin-tolx,xmax+tolx,xmin-tolx,xmax+tolx),c(ymin-4*toly,ymin-4*toly,ymax+toly,ymax+toly),type="n",xlab="",ylab="",xaxt="n",yaxt="n",axes=FALSE)
x=seq(from=xmin,to=xmax,by=0.01)
#points(x,f(x),type="l")
lines(c(0,0),c(ymin,ymax))
lines(c(xmin,xmax),c(0,0))
# text(xmax-3*tolx,-15*tolx,"x")
# text(toly/2,ymax+toly/2,"y")
for (i in 0:(quantsx)){
  if(xmin+((xmax-xmin)/quantsx)*i != 0){
    lines(rep(xmin+((xmax-xmin)/quantsx)*i,2),c(-0.5*toly,+0.5*toly))
    text(xmin+((xmax-xmin)/quantsx)*i,-4.5*toly,xmin+((xmax-xmin)/quantsx)*i,cex=0.5)}
  }

for (i in 0:(quantsy)){
  lines(c(-tolx,tolx),ymin+rep(((ymax-ymin)/quantsy)*i,2))
 text(3.5*tolx,ymin+((ymax-ymin)/quantsy)*i,ymin+((ymax-ymin)/quantsy)*i,cex=0.5)
}
lines(x,f(x),col="red")
```

## Conceptos que aprenderemos: derivabilidad
```{r echo=FALSE}
#
# This is a Shiny web application. You can run the application by clicking
# the 'Run App' button above.
#
# Find out more about building applications with Shiny here:
#
#    http://shiny.rstudio.com/
#
# Define UI for application that draws a histogram
ui <- fluidPage(

    # Application title
    titlePanel("Derivada de una función"),

    # Sidebar with a slider input for number of bins 
    sidebarLayout(
        sidebarPanel(
            sliderInput(inputId = "x0",
                        label="valor de x:",
                        min = -3,
                        max = 3,
                        step = 0.1,
                        value = -3,
                        animate = animationOptions(interval = 300, loop = TRUE))
        ),

        # Show a plot of the generated distribution
        mainPanel(
           plotOutput("grafico")
        )
    )
)

# Define server logic required to draw a histogram
server <- function(input, output) {

    output$grafico <- renderPlot({
        # generate bins based on input$bins from ui.R
        # x0 <- seq(0,5,0.1)

        # draw the histogram with the specified number of bins
        xmin=-3
        xmax=3
        ymin=0
        ymax=3
        tolx=0.01*(xmax-xmin)
        toly=0.05*(ymax-ymin)
        quantsx=6
        quantsy=3
        f = function(x){log(1+exp(x))}
        plot(c(xmin-tolx,xmax+tolx,xmin-tolx,xmax+tolx),c(ymin-toly,ymin-toly,ymax+toly,ymax+toly),type="n",xlab="",ylab="",xaxt="n",
             yaxt="n",axes=FALSE)
        x=input$x0
        x2=seq(from=-3,to=3,by=0.01)
        #points(x,f(x),type="l")
        lines(c(0,0),c(ymin,ymax))
        lines(c(xmin,xmax),c(0,0))
        text(xmax-tolx,-15*tolx,"x")
        text(toly/10,ymax+toly/2,"y")
        for (i in 0:(quantsx)){
            if(xmin+((xmax-xmin)/quantsx)*i != 0){
                lines(rep(xmin+((xmax-xmin)/quantsx)*i,2),c(-0.15*toly,+0.15*toly))
        #             text(xmin+((xmax-xmin)/quantsx)*i,-1*toly,xmin+((xmax-xmin)/quantsx)*i,cex=0.75)
             }
         }
        
        for (i in 0:(quantsy)){
            lines(c(-tolx/2,tolx/2),ymin+rep(((ymax-ymin)/quantsy)*i,2))
    #         text(-1.5*tolx,ymin+((ymax-ymin)/quantsy)*i,ymin+((ymax-ymin)/quantsy)*i,cex=0.75)
        }
        lines(x2,f(x2))
        for (i in 1:(length(x))){
            ordenada.origen=-x[i]/(1+exp(-x[i]))+log(1+exp(x[i]))
            pendent = 1/(1+exp(-x[i]))
            abline(ordenada.origen,pendent,col="red")
        }
       
        # for (j in 1:length(x)){
        #     lines(c(x[j],x[j]),c(0,f(x[j])),col="green")
        # }
        # text(x[1],-3*toly,"x",cex=2,col="red")
        # text(x[length(x)],-3*toly,expression(x^2),cex=2,col="red")
    },  height = 500, width = 600
   )
}

# Run the application 
shinyApp(ui = ui, server = server)

```


## Conceptos que aprenderemos: integral o área

```{r,echo=FALSE,fig.align='center',fig.width=8,fig.height=5.75}
xmin=-3
xmax=3
ymin=0
ymax=3
tolx=0.01*(xmax-xmin)
toly=0.01*(ymax-ymin)
quantsx=6
quantsy=3
f = function(x){log(1+exp(x))}
plot(c(xmin-tolx,xmax+tolx,xmin-tolx,xmax+tolx),c(ymin-4*toly,ymin-4*toly,ymax+toly,ymax+toly),type="n",xlab="",ylab="",xaxt="n",yaxt="n",axes=FALSE)
x=seq(from=xmin,to=xmax,by=0.01)
#points(x,f(x),type="l")
lines(c(0,0),c(ymin,ymax))
lines(c(xmin,xmax),c(0,0))
# text(xmax-3*tolx,-15*tolx,"x")
# text(toly/2,ymax+toly/2,"y")
for (i in 0:(quantsx)){
  if(xmin+((xmax-xmin)/quantsx)*i != 0){
    lines(rep(xmin+((xmax-xmin)/quantsx)*i,2),c(-0.5*toly,+0.5*toly))
    text(xmin+((xmax-xmin)/quantsx)*i,-4.5*toly,xmin+((xmax-xmin)/quantsx)*i,cex=0.5)}
  }

for (i in 0:(quantsy)){
  lines(c(-tolx,tolx),ymin+rep(((ymax-ymin)/quantsy)*i,2))
 text(3.5*tolx,ymin+((ymax-ymin)/quantsy)*i,ymin+((ymax-ymin)/quantsy)*i,cex=0.5)
}
lines(x,f(x),col="red")

x2=seq(from=1,to=2,by=0.01)
for (i in 1:length(x2)){
  lines(c(x2[i],x2[i]),c(0,f(x2[i])),col="green")
}
```

## Conceptos que aprenderemos: integral o área
```{r echo=FALSE}
#
# This is a Shiny web application. You can run the application by clicking
# the 'Run App' button above.
#
# Find out more about building applications with Shiny here:
#
#    http://shiny.rstudio.com/
#

# Define UI for application that draws a histogram
ui <- fluidPage(

    # Application title
    titlePanel("Área de una curva"),

    # Sidebar with a slider input for number of bins 
    sidebarLayout(
        sidebarPanel(
            sliderInput(inputId = "x0",
                        label="valor de x:",
                        min = 1,
                        max = 50,
                        step = 1,
                        value = 2,
                        animate = animationOptions(interval = 300, loop = TRUE))
        ),

        # Show a plot of the generated distribution
        mainPanel(
           plotOutput("grafico")
        )
    )
)

# Define server logic required to draw a histogram
server <- function(input, output) {

    output$grafico <- renderPlot({
        # generate bins based on input$bins from ui.R
        # x0 <- seq(0,5,0.1)

        # draw the histogram with the specified number of bins
        xmin=0
        xmax=10
        ymin=0
        ymax=10
        tolx=0.01*(xmax-xmin)
        toly=0.05*(ymax-ymin)
        quantsx=10
        quantsy=10
        f = function(x){-(1/2.5)*x*(x - 10)}
        plot(c(xmin-tolx,xmax+tolx,xmin-tolx,xmax+tolx),c(ymin-toly,ymin-toly,ymax+toly,ymax+toly),type="n",xlab="",ylab="",xaxt="n",
             yaxt="n",axes=FALSE)
        x=seq(from=0,to=10,length.out = input$x0)
        x2=seq(from=0,to=10,by=0.01)
        #points(x,f(x),type="l")
        lines(c(0,0),c(ymin,ymax))
        lines(c(xmin,xmax),c(0,0))
        text(xmax-tolx,-15*tolx,"x")
        text(toly/10,ymax+toly/2,"y")
        for (i in 0:(quantsx)){
            if(xmin+((xmax-xmin)/quantsx)*i != 0){
                lines(rep(xmin+((xmax-xmin)/quantsx)*i,2),c(-0.15*toly,+0.15*toly))
        #             text(xmin+((xmax-xmin)/quantsx)*i,-1*toly,xmin+((xmax-xmin)/quantsx)*i,cex=0.75)
             }
         }
        
        for (i in 0:(quantsy)){
            lines(c(-tolx/2,tolx/2),ymin+rep(((ymax-ymin)/quantsy)*i,2))
    #         text(-1.5*tolx,ymin+((ymax-ymin)/quantsy)*i,ymin+((ymax-ymin)/quantsy)*i,cex=0.75)
        }
        lines(x2,f(x2))
        for (i in 1:(length(x)-1)){
            rect(x[i],0,x[i+1],min(f(x[i]),f(x[i+1])),lty="solid",col="red")
        }
       
        # for (j in 1:length(x)){
        #     lines(c(x[j],x[j]),c(0,f(x[j])),col="green")
        # }
        # text(x[1],-3*toly,"x",cex=2,col="red")
        # text(x[length(x)],-3*toly,expression(x^2),cex=2,col="red")
    },  height = 500, width = 600
   )
}

# Run the application 
shinyApp(ui = ui, server = server)

```


## Conceptos que aprenderemos: integral o área
```{r echo=FALSE}
#
# This is a Shiny web application. You can run the application by clicking
# the 'Run App' button above.
#
# Find out more about building applications with Shiny here:
#
#    http://shiny.rstudio.com/
#

# Define UI for application that draws a histogram
ui <- fluidPage(

    # Application title
    titlePanel("Área de una curva"),

    # Sidebar with a slider input for number of bins 
    sidebarLayout(
        sidebarPanel(
            sliderInput(inputId = "x0",
                        label="valor de x:",
                        min = 1,
                        max = 50,
                        step = 1,
                        value = 2,
                        animate = animationOptions(interval = 300, loop = TRUE))
        ),

        # Show a plot of the generated distribution
        mainPanel(
           plotOutput("grafico")
        )
    )
)

# Define server logic required to draw a histogram
server <- function(input, output) {

    output$grafico <- renderPlot({
        # generate bins based on input$bins from ui.R
        # x0 <- seq(0,5,0.1)

        # draw the histogram with the specified number of bins
        xmin=0
        xmax=10
        ymin=0
        ymax=10
        tolx=0.01*(xmax-xmin)
        toly=0.05*(ymax-ymin)
        quantsx=10
        quantsy=10
        f = function(x){-(1/2.5)*x*(x - 10)}
        plot(c(xmin-tolx,xmax+tolx,xmin-tolx,xmax+tolx),c(ymin-toly,ymin-toly,ymax+toly,ymax+toly),type="n",xlab="",ylab="",xaxt="n",
             yaxt="n",axes=FALSE)
        x=seq(from=0,to=10,length.out = input$x0)
        x2=seq(from=0,to=10,by=0.01)
        #points(x,f(x),type="l")
        lines(c(0,0),c(ymin,ymax))
        lines(c(xmin,xmax),c(0,0))
        text(xmax-tolx,-15*tolx,"x")
        text(toly/10,ymax+toly/2,"y")
        for (i in 0:(quantsx)){
            if(xmin+((xmax-xmin)/quantsx)*i != 0){
                lines(rep(xmin+((xmax-xmin)/quantsx)*i,2),c(-0.15*toly,+0.15*toly))
        #             text(xmin+((xmax-xmin)/quantsx)*i,-1*toly,xmin+((xmax-xmin)/quantsx)*i,cex=0.75)
             }
         }
        
        for (i in 0:(quantsy)){
            lines(c(-tolx/2,tolx/2),ymin+rep(((ymax-ymin)/quantsy)*i,2))
    #         text(-1.5*tolx,ymin+((ymax-ymin)/quantsy)*i,ymin+((ymax-ymin)/quantsy)*i,cex=0.75)
        }
        lines(x2,f(x2))
        for (i in 1:(length(x)-1)){
            rect(x[i],0,x[i+1],max(f(x[i]),f(x[i+1])),density=25,col="green")
        }
       
        # for (j in 1:length(x)){
        #     lines(c(x[j],x[j]),c(0,f(x[j])),col="green")
        # }
        # text(x[1],-3*toly,"x",cex=2,col="red")
        # text(x[length(x)],-3*toly,expression(x^2),cex=2,col="red")
    },  height = 500, width = 600
   )
}

# Run the application 
shinyApp(ui = ui, server = server)

```

## Conceptos que aprenderemos: longitud de una curva
```{r echo=FALSE}
#
# This is a Shiny web application. You can run the application by clicking
# the 'Run App' button above.
#
# Find out more about building applications with Shiny here:
#
#    http://shiny.rstudio.com/
#

# Define UI for application that draws a histogram
ui <- fluidPage(

    # Application title
    titlePanel("Longitud de una curva"),

    # Sidebar with a slider input for number of bins 
    sidebarLayout(
        sidebarPanel(
            sliderInput(inputId = "x0",
                        label="valor de x:",
                        min = 1,
                        max = 10,
                        step = 1,
                        value = 1,
                        animate = animationOptions(interval = 300, loop = TRUE))
        ),

        # Show a plot of the generated distribution
        mainPanel(
           plotOutput("grafico")
        )
    )
)

# Define server logic required to draw a histogram
server <- function(input, output) {

    output$grafico <- renderPlot({
        # generate bins based on input$bins from ui.R
        # x0 <- seq(0,5,0.1)

        # draw the histogram with the specified number of bins
        xmin=0
        xmax=10
        ymin=-5
        ymax=5
        tolx=0.01*(xmax-xmin)
        toly=0.05*(ymax-ymin)
        quantsx=10
        quantsy=10
        f = function(x){-(1/10)*x*(x - 10)*(x - 5)}
        plot(c(xmin-tolx,xmax+tolx,xmin-tolx,xmax+tolx),c(ymin-toly,ymin-toly,ymax+toly,ymax+toly),type="n",xlab="",ylab="",xaxt="n",
             yaxt="n",axes=FALSE)
        x=seq(from=0,to=10,length.out = input$x0)
        x2=seq(from=0,to=10,by=0.01)
        #points(x,f(x),type="l")
        lines(c(0,0),c(ymin,ymax))
        lines(c(xmin,xmax),c(0,0))
        text(xmax-tolx,-15*tolx,"x")
        text(toly/10,ymax+toly/2,"y")
        for (i in 0:(quantsx)){
            if(xmin+((xmax-xmin)/quantsx)*i != 0){
                lines(rep(xmin+((xmax-xmin)/quantsx)*i,2),c(-0.15*toly,+0.15*toly))
        #             text(xmin+((xmax-xmin)/quantsx)*i,-1*toly,xmin+((xmax-xmin)/quantsx)*i,cex=0.75)
             }
         }
        
        for (i in 0:(quantsy)){
            lines(c(-tolx/2,tolx/2),ymin+rep(((ymax-ymin)/quantsy)*i,2))
    #         text(-1.5*tolx,ymin+((ymax-ymin)/quantsy)*i,ymin+((ymax-ymin)/quantsy)*i,cex=0.75)
        }
        lines(x2,f(x2))
        lines(x,f(x),col="red")
        # for (j in 1:length(x)){
        #     lines(c(x[j],x[j]),c(0,f(x[j])),col="green")
        # }
        # text(x[1],-3*toly,"x",cex=2,col="red")
        # text(x[length(x)],-3*toly,expression(x^2),cex=2,col="red")
    },  height = 500, width = 600
   )
}

# Run the application 
shinyApp(ui = ui, server = server)

```

## Ejemplos de funciones reales de variable real

* Función logística: $f(x)=\frac{1}{1+\mathrm{e}^{-x}}$:
\vspace*{-3cm}

```{r,echo=FALSE,fig.align='center',fig.width=7,fig.height=5.5}
xmin=-3
xmax=3
ymin=0
ymax=1
tolx=0.01*(xmax-xmin)
toly=0.01*(ymax-ymin)
quantsx=6
quantsy=4
f = function(x){1/(1+exp(-x))}
plot(c(xmin-tolx,xmax+tolx,xmin-tolx,xmax+tolx),c(ymin-toly,ymin-toly,ymax+toly,ymax+toly),type="n",xlab="",ylab="",xaxt="n",yaxt="n",axes=FALSE)
x=seq(from=xmin,to=xmax,by=0.01)
#points(x,f(x),type="l")
lines(c(0,0),c(ymin,ymax))
lines(c(xmin,xmax),c(0,0))
# text(xmax-3*tolx,-15*tolx,"x")
# text(toly/2,ymax+toly/2,"y")
for (i in 0:(quantsx)){
  if(xmin+((xmax-xmin)/quantsx)*i != 0){
    lines(rep(xmin+((xmax-xmin)/quantsx)*i,2),c(-0.5*toly,+0.5*toly))
    text(xmin+((xmax-xmin)/quantsx)*i,-3.5*toly,xmin+((xmax-xmin)/quantsx)*i,cex=0.5)}
  }

for (i in 0:(quantsy)){
  lines(c(-tolx,tolx),ymin+rep(((ymax-ymin)/quantsy)*i,2))
 text(5.5*tolx,ymin+((ymax-ymin)/quantsy)*i,ymin+((ymax-ymin)/quantsy)*i,cex=0.5)
}
lines(x,f(x),col="red")
```

## Función logística
Usada en:

* Redes neuronales,
* Matemáticas en biología,
* Química,
* Demografía,
* Economía,
* Psicología,
* Estadística,
* etc.

## Funciones de activación en redes neuronales
En el ámbito de las redes neuronales, las **funciones de activación** o **rectificador** se definen como:

* $f(x)=\max\{0,x\}$, donde $x>0$ es la entrada de la neurona. Se usa como alternativa a la función logística:
\vspace{-2cm}
```{r,echo=FALSE,fig.align='center',fig.width=6.5,fig.height=4.5}
xmin=-3
xmax=3
ymin=0
ymax=3
tolx=0.01*(xmax-xmin)
toly=0.01*(ymax-ymin)
quantsx=6
quantsy=3
f = function(x){ifelse(x>0,x,0)}
plot(c(xmin-tolx,xmax+tolx,xmin-tolx,xmax+tolx),c(ymin-4*toly,ymin-4*toly,ymax+toly,ymax+toly),type="n",xlab="",ylab="",xaxt="n",yaxt="n",axes=FALSE)
x=seq(from=xmin,to=xmax,by=0.01)
#points(x,f(x),type="l")
lines(c(0,0),c(ymin,ymax))
lines(c(xmin,xmax),c(0,0))
# text(xmax-3*tolx,-15*tolx,"x")
# text(toly/2,ymax+toly/2,"y")
for (i in 0:(quantsx)){
  if(xmin+((xmax-xmin)/quantsx)*i != 0){
    lines(rep(xmin+((xmax-xmin)/quantsx)*i,2),c(-0.5*toly,+0.5*toly))
    text(xmin+((xmax-xmin)/quantsx)*i,-4.5*toly,xmin+((xmax-xmin)/quantsx)*i,cex=0.5)}
  }

for (i in 0:(quantsy)){
  lines(c(-tolx,tolx),ymin+rep(((ymax-ymin)/quantsy)*i,2))
 text(3.5*tolx,ymin+((ymax-ymin)/quantsy)*i,ymin+((ymax-ymin)/quantsy)*i,cex=0.5)
}
lines(x,f(x),col="red")
```

## Aproximación suave
Una aproximación suave de la función anterior es la función **softplus**: $f(x)=\log(1+\mathrm{e}^x)$:
\vspace{-2cm}
```{r,echo=FALSE,fig.align='center',fig.width=8,fig.height=5.75}
xmin=-3
xmax=3
ymin=0
ymax=3
tolx=0.01*(xmax-xmin)
toly=0.01*(ymax-ymin)
quantsx=6
quantsy=3
f = function(x){log(1+exp(x))}
plot(c(xmin-tolx,xmax+tolx,xmin-tolx,xmax+tolx),c(ymin-4*toly,ymin-4*toly,ymax+toly,ymax+toly),type="n",xlab="",ylab="",xaxt="n",yaxt="n",axes=FALSE)
x=seq(from=xmin,to=xmax,by=0.01)
#points(x,f(x),type="l")
lines(c(0,0),c(ymin,ymax))
lines(c(xmin,xmax),c(0,0))
# text(xmax-3*tolx,-15*tolx,"x")
# text(toly/2,ymax+toly/2,"y")
for (i in 0:(quantsx)){
  if(xmin+((xmax-xmin)/quantsx)*i != 0){
    lines(rep(xmin+((xmax-xmin)/quantsx)*i,2),c(-0.5*toly,+0.5*toly))
    text(xmin+((xmax-xmin)/quantsx)*i,-4.5*toly,xmin+((xmax-xmin)/quantsx)*i,cex=0.5)}
  }

for (i in 0:(quantsy)){
  lines(c(-tolx,tolx),ymin+rep(((ymax-ymin)/quantsy)*i,2))
 text(3.5*tolx,ymin+((ymax-ymin)/quantsy)*i,ymin+((ymax-ymin)/quantsy)*i,cex=0.5)
}
lines(x,f(x),col="red")
```



## 

<div class="box">
**Esperemos que disfrutéis del curso**
</div>


