---
title: "Problemas de derivabilidad de funciones. Estudio local de funciones."
author: ""
date: ""
output:
  pdf_document: default
              
  html_document: default
---

1. Realizar un estudio completo y la gráfica correspondiente de la función $f(x)=x^3-5 x^2+12$.

## Solución

a) Dominio.

El dominio de la función es $\mathbb{R}$ al ser una función polinómica.

b) Puntos de discontinuidad.

No tiene ya que su dominio es $\mathbb{R}$.

c) Puntos de corte:
  * Eje de abscisas o eje X. Hemos de resolver la ecuación $f(x)=0$:
$$
x^3-5 x^2+12=0.
$$
Probamos con Ruffini en $x=2$:
<div class="center">
| | $1$| $-5$| $0$|$12$|
|---:|:---:|:---:|:---:|:---:|
|$2$| |$2$|$-6$|$-12$|
||$1$|$-3$|$-6$|$0$|
</div>
Vemos que $x=2$. Para hallar las demás hemos de resolver la ecuación siguiente de segundo grado:
$$
x^2-3x-6=0,\ \Rightarrow x=\frac{3\pm\sqrt{9+24}}{2}=\frac{3\pm\sqrt{33}}{2}\approx `r round((3-sqrt(33))/2,4)`, `r round((3+sqrt(33))/2,4)`.
$$
Entonces la función $f$ pasa por los tres puntos siguientes: $(2,0)$, $\left(\frac{3\pm\sqrt{33}}{2},0\right)$.
  * Eje de ordenadas o eje Y. El valor de $f(0)$ és $f(0)=12$. Por tanto, la función $f$ pasa por el punto $(0,12)$.
  
d) Simetrías. 

El valor de $f(-x)$ vale $f(-x)=-x^3-5x^2+12$, valor que no está relacionado con $f(x)=x^3-5x^2+12$. Por tanto, no tiene simetrías respecto al eje Y ni respecto al origen.

e) Asíntotas.

Al ser una función polinómica, la función $f(x)$ no tiene asíntotas.

f) Crecimiento y decrecimiento.

Para estudiar el crecimiento y el decrecimiento, hemos de hallar la función derivada:
$$
f'(x)=3x^2-10x.
$$
Los posibles extremos se hallan resolviendo $f'(x)=0$:
$$
3x^2-10 x=0,\ \Rightarrow x(3x-10)=0,\ \Rightarrow x=0,\  x=\frac{10}{3}.
$$
Hemos hallado dos candidatos a extremos. Hallemos a continuación la región de crecimiento y decrecimiento y el tipo de extremos que son los candidatos hallados:
<div class="center">
|$x$| $-\infty$| | $0$| |$\frac{10}{3}$||$\infty$|
|--|:--:|:--:|:--:|:--:|:--:|:--:|:--:|:--:|:--:|
|$y'$| |$+$| | $-$| |$+$| 
|$y$| |$\nearrow$| |$\searrow$| |$\nearrow$| 
</div>
La función es creciente en la región $(-\infty,0)\cup\left(\frac{10}{3},\infty\right)$, es decreciente en el intervalo $\left(0,\frac{10}{3}\right)$, tiene un máximo en el punto $(0,12)$ y un mínimo en el punto $\left(\frac{10}{3},\left(\frac{10}{3}\right)^3-5\cdot \left(\frac{10}{3}\right)^2+12\right)=\left(\frac{10}{3},-\frac{176}{27}\right)\approx (`r round(10/3,4)`,`r round(-176/27,4)`)$.

g) Concavidad y convexidad.

Para estudiar la concavidad y la convexidad, hemos de hallar la función derivada segunda:
$$
f''(x)=6x-10.
$$
Los posibles puntos de inflexión se hallan resolviendo $f''(x)=0$:
$$
6x-10=0,\ \Rightarrow x=\frac{10}{6}=\frac{5}{3}\approx `r round(5/3,4)`.
$$
Hemos hallado un candidato a punto de inflexión. Hallemos a continuación la región de concavidad y convexidad:
<div class="center">
|$x$| $-\infty$| | $\frac{5}{3}$|  |$\infty$|
|--|:--:|:--:|:--:|:--:|:--:|:--:|:--:|
|$y''$| |$-$| | $+$| 
|$y$| |$\bigcap$| |$\bigcup$| 
</div>
La función será cóncava en el intervalo $\left(-\infty,\frac{5}{3}\right)$, convexa en el intervalo $\left(\frac{5}{3},\infty\right)$ y tiene un punto de inflexión en $\left(\frac{5}{3},\left(\frac{5}{3}\right)^3-5\cdot \left(\frac{5}{3}\right)^2+12\right)=\left(\frac{5}{3},\frac{74}{27}\right)\approx (`r round(5/3,4)`,`r round(74/27,4)`)$.

Usando todas propiedades anteriores ya podemos dibujar la función $y=f(x)$ donde hemos indicado en azul los extremos y en verde el punto de inflexión:
```{r,echo=FALSE,fig.align='center',fig.height=6}
xmin=-2
xmax=5
ymin=-7
ymax=15
tolx=0.01*(xmax-xmin)
toly=0.05*(ymax-ymin)
quantsx=7
quantsy=11
f = function(x){x^3-5*x^2+12}
plot(c(xmin-tolx,xmax+tolx,xmin-tolx,xmax+tolx),c(ymin-toly,ymin-toly,ymax+toly,ymax+toly),type="n",xlab="",ylab="",xaxt="n",yaxt="n",axes=FALSE)
x=seq(from=xmin,to=xmax,by=0.01)
#points(x,f(x),type="l")
lines(c(0,0),c(ymin,ymax))
lines(c(xmin,xmax),c(0,0))
text(xmax-3*tolx,-15*tolx,"x")
text(toly/2,ymax+toly/2,"y")
for (i in 0:(quantsx)){
  if(xmin+((xmax-xmin)/quantsx)*i != 0){
    lines(rep(xmin+((xmax-xmin)/quantsx)*i,2),c(-0.5*toly,+0.5*toly))
    text(xmin+((xmax-xmin)/quantsx)*i,-1*toly,xmin+((xmax-xmin)/quantsx)*i,cex=0.75)}
  }

for (i in 0:(quantsy)){
  lines(c(-tolx,tolx),ymin+rep(((ymax-ymin)/quantsy)*i,2))
 text(3.5*tolx,0.1+ymin+((ymax-ymin)/quantsy)*i,ymin+((ymax-ymin)/quantsy)*i,cex=0.75)
}
lines(x,f(x),col="red")
x.extrems = c(0,10/3)
y.extrems = c(f(0),f(10/3))
points(x.extrems,y.extrems,cex=0.75,col="blue",pch=19)
points(5/3,f(5/3),cex=0.75,col="green",pch=19)
```


\newpage


2. Realizar un estudio completo y la gráfica correspondiente de la función $f(x)=\frac{x+1}{x^2+1}$.


## Solución


a) Dominio.

El dominio de la función es $\mathbb{R}$ al ser una función racional donde el denominador no tiene raíces reales ya que la ecuación $x^2+1=0$ no tiene soluciones reales.

b) Puntos de discontinuidad.

No tiene ya que su dominio es $\mathbb{R}$.

c) Puntos de corte:
  * Eje de abscisas o eje X. Hemos de resolver la ecuación $f(x)=0$:
$$
\frac{x+1}{x^2+1}=0,\ \Rightarrow x+1=0,\ \Rightarrow x=-1.
$$
Corta el eje X en el punto $(-1,0)$.
  * Eje de ordenadas o eje Y. El valor de $f(0)$ és $f(0)=\frac{0+1}{0^2+1}=1$. Por tanto, la función $f$ pasa por el punto $(0,1)$.
  
d) Simetrías. 

El valor de $f(-x)$ vale $f(-x)=\frac{-x+1}{x^2+1}$, valor que no está relacionado con $f(x)=\frac{x+1}{x^2+1}$. Por tanto, no tiene simetrías respecto al eje Y ni respecto al origen.

e) Asíntotas.

  * Horizontales. Son de la forma $y=b$ donde $b$ vale:
  $$
  b=\lim_{x\to\infty}f(x)=\lim_{x\to\infty}\frac{x+1}{x^2+1}=0.
  $$
  Por tanto, tiene la asíntota horizontal $y=0$ que corresponde al eje X.
  * Verticales. No tiene ya que no hay valores que anulen el denominador de la función $f(x)$ que serían los candidatos a las asíntotas verticales $x=a$.
  * Oblicuas. Son de la forma $y=mx+n$, donde $m$ vale:
  $$
   m=\lim_{x\to\infty}\frac{f(x)}{x}=\lim_{x\to\infty}\frac{x+1}{x\cdot (x^2+1)}=0.
  $$
Como la pendiente es cero, sería una asíntota horizontal y éstas ya están estudiadas.
f) Crecimiento y decrecimiento.

Para estudiar el crecimiento y el decrecimiento, hemos de hallar la función derivada:
$$
f'(x)=\frac{x^2+1-2x\cdot (x+1)}{(x^2+1)^2}=\frac{x^2+1-2x^2-2x}{(x^2+1)^2}=\frac{-x^2-2x+1}{(x^2+1)^2}.
$$
Los posibles extremos se hallan resolviendo $f'(x)=0$:
$$
-x^2-2x+1=0,\ \Rightarrow x=\frac{2\pm\sqrt{4+4}}{-2}=\frac{-2\mp 2\sqrt{2}}{2}=-1\mp \sqrt{2}\approx `r round(-1-sqrt(2),4)`,\ `r round(-1+sqrt(2),4)`.
$$
Hemos hallado dos candidatos a extremos. Hallemos a continuación la región de crecimiento y decrecimiento y el tipo de extremos que son los candidatos hallados:
<div class="center">
|$x$| $-\infty$| | $-1-\sqrt{2}$| |$-1+\sqrt{2}$||$\infty$|
|--|:--:|:--:|:--:|:--:|:--:|:--:|:--:|:--:|:--:|
|$y'$| |$-$| | $+$| |$-$| 
|$y$| |$\searrow$| |$\nearrow$| |$\searrow$| 
</div>
La función es creciente en la región $(-1-\sqrt{2},-1+\sqrt{2})$, es decreciente en la región $\left(-\infty,-1-\sqrt{2}\right)\cup\left(-1+\sqrt{2},\infty\right)$, tiene un mínimo en el punto 
$$
\left(-1-\sqrt{2},\frac{-1-\sqrt{2}+1}{(-1-\sqrt{2})^2+1}\right)=\left(-1-\sqrt{2},\frac{-\sqrt{2}}{4+2\sqrt{2}}\right)\approx (`r round(-1-sqrt(2),4)`,`r round(-sqrt(2)/(4+2*sqrt(2)),4)`),
$$ 
y un máximo en el punto 
$$
\left(-1+\sqrt{2},\frac{-1+\sqrt{2}+1}{(-1+\sqrt{2})^2+1}\right)=\left(-1+\sqrt{2},\frac{\sqrt{2}}{4-2\sqrt{2}}\right)\approx (`r round(-1+sqrt(2),4)`,`r round(sqrt(2)/(4-2*sqrt(2)),4)`).
$$ 


g) Concavidad y convexidad.

Para estudiar la concavidad y la convexidad, hemos de hallar la función derivada segunda:
$$
\begin{array}{rl}
f''(x) & =\frac{(-2x-2)\cdot (x^2+1)^2-2(x^2+1)\cdot (-x^2-2x+1)}{(x^2+1)^4}=\frac{(-2x-2)\cdot (x^2+1)-2 (-x^2-2x+1)}{(x^2+1)^3}\\ & = \frac{2 (x-1) (x^2+4x+1)}{\left(x^2+1\right)^3}
\end{array} 
$$
Los posibles puntos de inflexión se hallan resolviendo $f''(x)=0$:
$$
(x-1) (x^2+4x+1)=0,\ \Rightarrow x=1,\ x=\frac{-4\pm\sqrt{16-4}}{2}=-2\pm \sqrt{3}\approx `r round(-2-sqrt(3),4)`,\ `r round(-2+sqrt(3),4)`.
$$
Hemos hallado un candidato a punto de inflexión. Hallemos a continuación la región de concavidad y convexidad:
<div class="center">
|$x$| $-\infty$| | $-2-\sqrt{3}$|  |$-2+\sqrt{3}$| |$1$| |$\infty$|
|--|:--:|:--:|:--:|:--:|:--:|:--:|:--:|:--:|:--:|
|$y''$| |$-$| | $+$| |$-$| |$+$| 
|$y$| |$\bigcap$| |$\bigcup$| | $\bigcap$| |$\bigcup$|
</div>
La función será cóncava en la región $\left(-\infty,-2-\sqrt{3}\right)\cup \left(-2+\sqrt{3},1\right)$, convexa en la región $\left(-2-\sqrt{3},-2+\sqrt{3}\right)\cup (1,\infty)$ y tiene tres puntos de inflexión en 

*
$$
\left(-2-\sqrt{3},\frac{-2-\sqrt{3}+1}{(-2-\sqrt{3})^2+1}\right)=\left(-2-\sqrt{3},\frac{-1-\sqrt{3}}{8+4\sqrt{3}}\right)\approx (`r round(-2-sqrt(3),4)`,`r round((-1-sqrt(3))/(8+4*sqrt(3)),4)`).
$$
*
$$
\left(-2+\sqrt{3},\frac{-2+\sqrt{3}+1}{(-2+\sqrt{3})^2+1}\right)=\left(-2+\sqrt{3},\frac{-1+\sqrt{3}}{8-4\sqrt{3}}\right)\approx (`r round(-2+sqrt(3),4)`,`r round((-1+sqrt(3))/(8-4*sqrt(3)),4)`).
$$
* 
$$
\left(1,\frac{1+1}{1^2+1}\right)=\left(1,1\right).
$$




Usando todas propiedades anteriores ya podemos dibujar la función $y=f(x)$ donde hemos señalado en azul los extremos relativos y en verde, los puntos de inflexión:
```{r,echo=FALSE,fig.align='center',fig.height=6}
xmin=-5
xmax=5
ymin=-1
ymax=2
tolx=0.01*(xmax-xmin)
toly=0.05*(ymax-ymin)
quantsx=10
quantsy=3
f = function(x){(x+1)/(x^2+1)}
plot(c(xmin-tolx,xmax+tolx,xmin-tolx,xmax+tolx),c(ymin-toly,ymin-toly,ymax+toly,ymax+toly),type="n",xlab="",ylab="",xaxt="n",yaxt="n",axes=FALSE)
x=seq(from=xmin,to=xmax,by=0.01)
#points(x,f(x),type="l")
lines(c(0,0),c(ymin,ymax))
lines(c(xmin,xmax),c(0,0))
text(xmax-3*tolx,-15*tolx,"x")
text(toly/2,ymax+toly/2,"y")
for (i in 0:(quantsx)){
  if(xmin+((xmax-xmin)/quantsx)*i != 0){
    lines(rep(xmin+((xmax-xmin)/quantsx)*i,2),c(-0.5*toly,+0.5*toly))
    text(xmin+((xmax-xmin)/quantsx)*i,-1*toly,xmin+((xmax-xmin)/quantsx)*i,cex=0.75)}
  }

for (i in 0:(quantsy)){
  lines(c(-tolx,tolx),ymin+rep(((ymax-ymin)/quantsy)*i,2))
 text(3.5*tolx,ymin+((ymax-ymin)/quantsy)*i,ymin+((ymax-ymin)/quantsy)*i,cex=0.75)
}
lines(x,f(x),col="red")
maxim = c(-1+sqrt(2),f(-1+sqrt(2)))
minim = c(-1-sqrt(2),f(-1-sqrt(2)))
inflex1 = c(-2-sqrt(3),f(-2-sqrt(3)))
inflex2 = c(-2+sqrt(3),f(-2+sqrt(3)))
inflex3 = c(1,1)
points(c(maxim[1],minim[1]),c(maxim[2],minim[2]),cex=0.75,col="blue",pch=19)
points(c(inflex1[1],inflex2[1],inflex3[1]),c(inflex1[2],inflex2[2],inflex3[2]),cex=0.75,pch=19,col="green")
```



\newpage




3. Realizar un estudio completo y la gráfica correspondiente de la función $f(x)=\ln (\cos^2 x)$.


## Solución

a) Dominio.

La función estará definida en todos aquellos valores en los que $\cos^2 x> 0$ ya que si $\cos^2 x=0$, la función logaritmo no existe y no hace falta que nos preocupemos para los casos en que $\cos^2 x<0$ ya que el cuadrado de un número siempre es positivo.

Veamos cuando ocurre que $\cos^2 x=0$, o cuando $\cos x=0$. Esto pasará si 
$$
x=\frac{\pi}{2}+n\pi,\ n\in\mathbb{Z}.
$$
El dominio de la función $f$ será, pues, $\mathbb{R}\setminus \left\{\frac{\pi}{2}+n\pi,\ n\in\mathbb{Z}\right\}$.

b) Puntos de discontinuidad.

Hemos de estudiar los puntos $\frac{\pi}{2}+n\pi,\ n\in\mathbb{Z}$. Sea $n\in\mathbb{Z}$,
$$
\lim_{x\to\frac{\pi}{2}+n\pi} f(x)=\lim_{x\to\frac{\pi}{2}+n\pi} \ln(\cos^2 x)=-\infty,
$$
ya que $\displaystyle\lim_{x\to 0}\ln x=-\infty.$ Los puntos $\frac{\pi}{2}+n\pi,\ n\in\mathbb{Z}$ serán pues puntos de discontinuidad de la función $f$.

c) Puntos de corte:
  * Eje de abscisas o eje X. Hemos de resolver la ecuación $f(x)=0$:
$$
\ln(\cos^2 x)=0,\ \Rightarrow \cos^2 x=1,\ \Rightarrow \cos x=\pm 1,\ \Rightarrow x=n\pi,\ n\in\mathbb{Z}.
$$
Corta el eje X en los puntos $(n\pi,0)$, con $n\in\mathbb{Z}$.
  * Eje de ordenadas o eje Y. El valor de $f(0)$ és $f(0)=\ln(\cos^2 0)=0$. Por tanto, la función $f$ pasa por el punto $(0,0)$.
  
d) Simetrías. 

El valor de $f(-x)$ vale $f(-x)=\ln(\cos^2(-x))$, valor que coincide con $f(x)$. Por tanto, la función es simétrica respecto al eje Y.

e) Asíntotas.

  * Horizontales. Son de la forma $y=b$ donde $b$ vale:
  $$
  b=\lim_{x\to\infty}f(x)=\lim_{x\to\infty}\ln(\cos^2 x).
  $$
  El límite anterior no existe ya que por ejemplo podemos considerar la sucesión $x_n=n\pi$ que tiende a infinito pero $\displaystyle\lim_{n\to\infty}\ln(\cos^2 x_n)=\lim_{n\to\infty}\ln 1=0$, y la sucesión $y_n=\frac{\pi}{4}+2n\pi$ que tiende también a infinito pero
  $\displaystyle\lim_{n\to\infty}\ln(\cos^2 y_n)=\lim_{n\to\infty}\ln \frac{1}{2}=-\ln 2$. Como los dos límites anteriores no coinciden, el límite anterior no existe.
  Por tanto, no tiene asíntotas horizontales.
  * Verticales. Son de la forma $x=a$ tal que $\displaystyle\lim_{x\to a}f(x)=\infty$. Anteriormente hemos visto que 
  $$\lim_{x\to\frac{\pi}{2}+n\pi} f(x)=-\infty.$$ Por tanto, tiene como asíntotas verticales $x=\frac{\pi}{2}+n\pi$, con $n\in\mathbb{Z}$.
  * Oblicuas. Son de la forma $y=mx+n$, donde $m$ vale:
  $$
   m=\lim_{x\to\infty}\frac{f(x)}{x}=\lim_{x\to\infty}\frac{\ln(\cos^2 x)}{x}=0,
  $$
  ya que:
  $$
  0\leq \frac{|\ln(\cos^2 x)|}{x}\leq \frac{|\ln\sqrt{x}|}{x}=\frac{\ln x}{2x},
  $$
  para $x>1$, y como $\displaystyle\lim_{x\to\infty}\frac{\ln x}{2x}=\lim_{x\to\infty}\frac{1}{2x}=0$, por el criterio del sandwich, el límite vale $0$.
Como la pendiente es cero, sería una asíntota horizontal y éstas ya están estudiadas.
f) Crecimiento y decrecimiento.

Para estudiar el crecimiento y el decrecimiento, hemos de hallar la función derivada:
$$
f'(x)=\frac{-2\cos x\sin x}{\cos^2 x}=-2\frac{\sin x}{\cos x}=-2\tan x.
$$
Los posibles extremos se hallan resolviendo $f'(x)=0$:
$$
-2\tan x=0,\ \Rightarrow x=n\pi,\ n\in\mathbb{Z}.
$$
Hemos hallado los candidatos a extremos. Hallemos a continuación la región de crecimiento y decrecimiento y el tipo de extremos que son los candidatos hallados:
<div class="center">
|$x$| $-\infty$| | $\ldots$| |$-2\pi$||$-\frac{3\pi}{2}$||$-\pi$||$-\frac{\pi}{2}$||$0$||$\frac{\pi}{2}$||$\pi$||$\frac{3\pi}{2}$||$2\pi$||$\ldots$||$\infty$|
|--|:--:|:--:|:--:|:--:|:--:|:--:|:--:|:--:|:--:|:--:|:--:|:--:|:--:|:--:|:--:|:--:|:--:|:--:|:--:|:--:|:--:|:--:|:--:|:--:|:--:|
|$y'$| | | | | |$-$||$+$||$-$||$+$||$-$||$+$||$-$||$+$||
|$y$|  | | | | |$\searrow$| |$\nearrow$| |$\searrow$||$\nearrow$||$\searrow$||$\nearrow$||$\searrow$||$\nearrow$|
</div>
La función es decreciente en la región 
$$\bigcup_{n=-\infty}^\infty \left(n\pi,\left(n+\frac{1}{2}\right)\pi\right),$$ es creciente en la región 
$$\bigcup_{n=-\infty}^\infty \left(\left(n+\frac{1}{2}\right)\pi,(n+1)\pi\right),$$
y tiene máximos relativos en los puntos $\left(n\pi,0\right)$.


g) Concavidad y convexidad.

Para estudiar la concavidad y la convexidad, hemos de hallar la función derivada segunda:
$$
f''(x)=-\frac{2}{\cos^2 x}.
$$
Como $f''(x)<0$, la función será cóncava en todo punto de su dominio.


Usando todas propiedades anteriores ya podemos dibujar la función $y=f(x)$ donde hemos señalado en azul los extremos relativos:
```{r,echo=FALSE,fig.align='center',fig.height=6}
xmin=-7
xmax=7
ymin=-6
ymax=1
tolx=0.01*(xmax-xmin)
toly=0.05*(ymax-ymin)
quantsx=7
quantsy=7
f = function(x){log(cos(x)^2)}
plot(c(xmin-tolx,xmax+tolx,xmin-tolx,xmax+tolx),c(ymin-toly,ymin-toly,ymax+toly,ymax+toly),type="n",xlab="",ylab="",xaxt="n",yaxt="n",axes=FALSE)
x=seq(from=xmin,to=xmax,by=0.01)
#points(x,f(x),type="l")
lines(c(0,0),c(ymin,ymax))
lines(c(xmin,xmax),c(0,0))
text(xmax-3*tolx,-5*tolx,"x")
text(toly/2,ymax+toly/2,"y")
for (i in 0:(quantsx)){
  if(xmin+((xmax-xmin)/quantsx)*i != 0){
    lines(rep(xmin+((xmax-xmin)/quantsx)*i,2),c(-0.5*toly,+0.5*toly))
    text(xmin+((xmax-xmin)/quantsx)*i,-1*toly,xmin+((xmax-xmin)/quantsx)*i,cex=0.75)}
  }

for (i in 0:(quantsy)){
  lines(c(-tolx,tolx),ymin+rep(((ymax-ymin)/quantsy)*i,2))
 text(3.5*tolx,0.1+ymin+((ymax-ymin)/quantsy)*i,ymin+((ymax-ymin)/quantsy)*i,cex=0.75)
}
lines(x,f(x),col="red")
maximsx = seq(from=-2*pi,to=2*pi,by=pi)
maximsy = f(maximsx)
points(maximsx,maximsy,cex=0.75,col="blue",pch=19)
```




\newpage


4. Realizar un estudio completo y la gráfica correspondiente de la función $f(x)=\frac{x^2}{x-1}$.


## Solución


a) Dominio.

El dominio de la función es $\mathbb{R}\setminus\{1\}$ al ser una función racional donde el denominador se anula en el punto $x=1$.

b) Puntos de discontinuidad.

El único punto a estudiar es $x=1$:
$$
\lim_{x\to 1^\pm}f(x)=\lim_{x\to 1^\pm}\frac{x^2}{x-1}=\pm\infty.
$$
Por tanto, el punto $x=1$ es un punto de discontinuidad.

c) Puntos de corte:
  * Eje de abscisas o eje X. Hemos de resolver la ecuación $f(x)=0$:
$$
\frac{x^2}{x-1}=0,\ \Rightarrow x=0.
$$
Corta el eje X en el punto $(0,0)$.
  * Eje de ordenadas o eje Y. El valor de $f(0)$ és $f(0)=\frac{0^2}{0-1}=0$. Por tanto, la función $f$ pasa por el punto $(0,0)$.
  
d) Simetrías. 

El valor de $f(-x)$ vale $f(-x)=\frac{x^2}{-x-1}$, valor que no está relacionado con $f(x)=\frac{x^2}{x-1}$. Por tanto, no tiene simetrías respecto al eje Y ni respecto al origen.

e) Asíntotas.

  * Horizontales. Son de la forma $y=b$ donde $b$ vale:
  $$
  b=\lim_{x\to\infty}f(x)=\lim_{x\to\infty}\frac{x^2}{x-1}=\infty.
  $$
  Por tanto, no tiene asíntotas horizontales.
  * Verticales. Son de la forma $x=a$ donde $\displaystyle\lim_{x\to a}f(x)=\infty$. Hemos visto anteriormente que $\displaystyle\lim_{x\to 1}f(x)=\infty$. Por tanto, la recta $x=1$ es una asíntota vertical.
  * Oblicuas. Son de la forma $y=mx+n$, donde $m$ vale:
  $$
   m=\lim_{x\to\infty}\frac{f(x)}{x}=\lim_{x\to\infty}\frac{x^2}{x^2-x}=1.
  $$
  El valor de $n$ vale:
  $$
  n=\lim_{x\to\infty}(f(x)-m\cdot x)=\lim_{x\to\infty}\left(\frac{x^2}{x-1}-x\right)=\lim_{x\to\infty} \frac{x^2-x^2+x}{x-1}=1.
  $$
  Por tanto, la recta $y=x+1$ es una asíntota oblicua.

f) Crecimiento y decrecimiento.

Para estudiar el crecimiento y el decrecimiento, hemos de hallar la función derivada:
$$
f'(x)=\frac{2x(x-1)-x^2}{(x-1)^2}=\frac{x^2-2x}{(x-1)^2}.
$$
Los posibles extremos se hallan resolviendo $f'(x)=0$:
$$
x^2-2x=0,\ \Rightarrow x(x-2)=0,\ \Rightarrow x=0,2.
$$
Hemos hallado dos candidatos a extremos. Hallemos a continuación la región de crecimiento y decrecimiento y el tipo de extremos que son los candidatos hallados:
<div class="center">
|$x$| $-\infty$| | $0$| |$1$||$2$||$\infty$|
|--|:--:|:--:|:--:|:--:|:--:|:--:|:--:|:--:|:--:|
|$y'$| |$+$| | $-$| |$-$| |$+$|
|$y$| |$\nearrow$| |$\searrow$| |$\searrow$| |$\nearrow$|
</div>
La función es creciente en la región $(-\infty,0)\cup (2,\infty$, es decreciente en la región $(0,1)\cup (1,2)$, tiene un máximo en el punto $(0,0)$ y un mínimo en el punto $\left(2,\frac{2^2}{2-1}\right)=(2,4)$. 


g) Concavidad y convexidad.

Para estudiar la concavidad y la convexidad, hemos de hallar la función derivada segunda:
$$
f''(x)  = \frac{(2x-2) (x-1)^2-(x^2-2x)2 (x-1)}{(x-1)^4}=\frac{2 (x-1)^2-2(x^2-2x)}{(x-1)^3}=\frac{2}{(x-1)^3}.
$$
No hay puntos de inflexión ya que $f''(x)\neq 0$ para todo valor de $x$.

Hallemos a continuación la región de concavidad y convexidad:
<div class="center">
|$x$| $-\infty$| | $1$| |$\infty$|
|--|:--:|:--:|:--:|:--:|:--:|
|$y''$| |$-$| | $+$|
|$y$| |$\bigcap$| |$\bigcup$| 
</div>
La función será cóncava en la región $(-\infty,1)$ y convexa en la región $(1,\infty)$.


Usando todas propiedades anteriores ya podemos dibujar la función $y=f(x)$ donde hemos señalado en azul los extremos relativos y en verde las asíntotas:
```{r,echo=FALSE,fig.align='center',fig.height=6}
xmin=-5
xmax=5
ymin=-14
ymax=14
tolx=0.01*(xmax-xmin)
toly=0.05*(ymax-ymin)
quantsx=10
quantsy=7
f = function(x){x^2/(x-1)}
plot(c(xmin-tolx,xmax+tolx,xmin-tolx,xmax+tolx),c(ymin-toly,ymin-toly,ymax+toly,ymax+toly),type="n",xlab="",ylab="",xaxt="n",yaxt="n",axes=FALSE)
x=seq(from=xmin,to=xmax,by=0.01)
#points(x,f(x),type="l")
lines(c(0,0),c(ymin,ymax))
lines(c(xmin,xmax),c(0,0))
text(xmax-3*tolx,-15*tolx,"x")
text(toly/2,ymax+toly/2,"y")
for (i in 0:(quantsx)){
  if(xmin+((xmax-xmin)/quantsx)*i != 0){
    lines(rep(xmin+((xmax-xmin)/quantsx)*i,2),c(-0.5*toly,+0.5*toly))
    text(xmin+((xmax-xmin)/quantsx)*i,-1*toly,xmin+((xmax-xmin)/quantsx)*i,cex=0.75)}
  }

for (i in 0:(quantsy)){
  lines(c(-tolx,tolx),ymin+rep(((ymax-ymin)/quantsy)*i,2))
 text(3.5*tolx,ymin+((ymax-ymin)/quantsy)*i,ymin+((ymax-ymin)/quantsy)*i,cex=0.75)
}
lines(x,f(x),col="red")
x.extrems = c(0,2)
y.extrems = c(0,4)
points(x.extrems,y.extrems,cex=0.75,col="blue",pch=19)
abline(v=1,col="green",lty=2)
abline(1,1,col="green",lty=2)
```





